ACORDAO-COMPLETO-2507711

ACÓRDÃO 15181/2021 ATA 33/2021 - PRIMEIRA CÂMARA

VISTA, relatada e discutida esta tomada de contas especial instaurada pela Secretaria de Fomento e Incentivo à Cultura do extinto Ministério da Cultura em razão da ausência de comprovação da correta aplicação de R$ 815.000,00 captados com amparo na Lei Rouanet para realizar o evento "Ceará Music Instrumental 2010".
ACORDAM os Ministros do Tribunal de Contas da União, reunidos em sessão da 1ª Câmara, ante as razões expostas pelo Relator e com fundamento nos arts. 1º, inciso I, 16, inciso III, alíneas "b" e "c", e § 3º, 19, 23, inciso III, alínea "a", 26, 28, inciso II, 57 da Lei 8.443/1992 e nos arts. 209, § 7º, 214, inciso III, alínea "a", 217, §§ 1º e 2º, 267 do Regimento Interno, em:
9.1. rejeitar as alegações de defesa de Eberth Teles Santos e da JDE Promoções Artísticas Ltda.;
9.2. julgar irregulares suas contas;
9.3. condená-los ao recolhimento das quantias a seguir indicadas ao Fundo Nacional de Cultura, atualizadas monetariamente e acrescida de juros de mora a contar das datas abaixo especificadas até a data do efetivo recolhimento, na forma da legislação vigente:
	Data de ocorrência
	Valor histórico (R$) 

	11/10/2010
	575.000,00

	15/10/2010
	240.000,00

9.4. aplicar-lhes multas individuais de R$ 50.000,00 (cinquenta mil reais) , a serem recolhidas ao Tesouro Nacional atualizadas monetariamente desde a data deste Acórdão até a data do efetivo recolhimento, nos termos da legislação em vigor, caso sejam pagas após o prazo a seguir fixado;
9.5. fixar-lhes prazo de 15 (quinze) dias para comprovar o recolhimento das quantias acima indicadas perante esta Corte;
9.6. autorizar a cobrança judicial das dívidas, caso não atendidas as notificações;
9.7. autorizar, caso requerido, o pagamento das dívidas em até 36 (trinta e seis) parcelas mensais sucessivas, a primeira a ser recolhida no prazo acima fixado e, as demais, a cada 30 (trinta) dias, atualizadas monetariamente e, no tocante aos débitos imputados, acrescidas de juros moratórios a contar da data deste Acórdão, nos termos da legislação vigente;
9.8. alertar aos responsáveis que a falta de comprovação do recolhimento de qualquer parcela acarretará vencimento antecipado de todo o saldo devedor;
9.9. encaminhar cópia deste Acórdão aos responsáveis, ao Procurador-Chefe da Procuradoria da República no Estado do Ceará e à Secretaria Especial de Cultura, com a informação de que a íntegra do Relatório e do Voto que o fundamentam está disponível no endereção eletrônico www.tcu.gov.br/acordaos;
9.10. informar ao Procurador-Chefe da Procuradoria da República no Estado do Ceará que, nos termos do parágrafo único do art. 62 da Resolução TCU 259/2014, os membros do Ministério Público credenciados nesta Corte podem acessar autos de processos de forma eletrônica e automática, ressalvados apenas os casos de eventuais peças classificadas como sigilosas, as quais requerem solicitação formal.

Tomada de contas especial instaurada pela Secretaria Especial de Cultura em razão da não comprovação da regular aplicação de recursos captados com base na Lei Rouanet para realização do festival de música instrumental "Ceará Music Instrumental 2010", em Fortaleza/CE.

Primeira Câmara

Secretaria Especial da Cultura

3. Responsáveis: Eberth Teles Santos (XXX.729.333-XX); JDE Promoções Artísticas Ltda. (04.146.707/0001-61)

13.1. Ministros presentes: Walton Alencar Rodrigues (Presidente), Benjamin Zymler, Vital do Rêgo e Jorge Oliveira (Relator).
13.2. Ministros-Substitutos presentes: Augusto Sherman Cavalcanti e Weder de Oliveira.

ACORDAO-COMPLETO-2545043

Acórdão 4556/2022 - Primeira Câmara

ACORDAO-COMPLETO-2566329

Acórdão 10399/2022 - Primeira Câmara

JORGE OLIVEIRA

Adoto como relatório a instrução produzida na Secretaria de Controle Externo de Tomada de Contas Especial - SecexTCE (peça 89) , endossada pelo corpo dirigente daquela unidade técnica (peças 90/91) e pelo Ministério Público junto ao TCU - MPTCU (peça 92) e a seguir transcrita:
"Cuidam os autos de tomada de contas especial instaurada pela Secretaria de Fomento e Incentivo à Cultura, do extinto Ministério da Cultura, em desfavor de JDE Promoções Artísticas Ltda. e de seu dirigente, o Sr. Eberth Teles Santos, em razão da não comprovação da boa e regular aplicação dos recursos captados com amparo no projeto cultural "Ceará Music Instrumental 2010" (Pronac 10-1606) , firmado com o objetivo de "Realizar um festival de música instrumental, definido como 'um grande encontro da música instrumental, com duração de 02 dias do mês de outubro na cidade de Fortaleza. Com apresentação de grupos de música instrumental brasileiros e internacionais no Marina Park Hotel e no Mucuripe Clube'" (peça 1) .
É oportuno registrar que o Festival "Ceará Music Instrumental 2010" foi concebido como uma "extensão" do evento "Ceará Music", que já acontecia há dez anos, na cidade de Fortaleza/CE, nos espaços do hotel Marina Park e Mucuripe Clube, com apresentações de bandas do "pop rock" brasileiro, para uma média de público de 100.000 (cem mil) pessoas (peça 1, p. 1) .
A proposta do evento, voltado exclusivamente para a música instrumental (art. 18, § 3º, alínea 'c', da Lei nº 8.313/1991) , destinava-se a "popularizar a música instrumental e agradar a um público que estaria à margem da primeira proposta". Para tanto, de acordo com o projeto proposto, o Festival "Ceará Music Instrumental 2010" seria realizado 2 (dois) dias antes do evento "Ceará Music" (peça 1, p. 2) .
HISTÓRICO
A Portaria MinC Nº 236 de 02 de junho de 2010, autorizou a captação do valor de apoio, totalizando R$ 822.708,70, no período de 02/06/2010 a 31/12/2010 (peça 3) , com prazo para execução dos recursos 02/06/2010 a 31/12/2010, recaindo o prazo para prestação de contas em 30/1/2011.
A empresa proponente captou recursos autorizados, no montante de R$ 815.000,00, conforme atestam os recibos de mecenato (peça 6) e extrato bancário (peça 21) . Os valores captados foram creditados na conta bancária, nas datas a seguir especificadas:
 
	Valor (R$) 
	Data

	575.000,00
	11/10/2010

	240.000,00
	15/10/2010

Em 1/6/2011, o proponente encaminhou a prestação de contas ao MinC (peças 9-22) , sobrevindo aos autos diversas análises e movimentações, por parte dos órgãos técnicos e jurídico do ministério (peças 23, 25-28, 36, 37, 46-51) , cujas conclusões podem ser sintetizadas pelo seguinte excerto do	Relatório de Análise de Recurso nº 271/G3/Passivo/SEFIC/MinC, de 25/6/2018 (peça 47) :
Desta forma, a contratação de apenas três atrações de música eletrônica para se apresentarem no espaço FW Eletronic, dentro da programação do Ceará Music, com ingressos comercializados a preços não populares de até R$400, caracterizam um desvio da finalidade previamente aprovada de realização do Ceará Music Instrumental, com atrações nacionais e internacionais de   música instrumental, nos dois dias anteriores ao festival convencional, com ingressos populares de R$30 e 15.
Tendo em vista ainda que o projeto obteve captação de 99% dos recursos aprovados, não é justificada a execução parcial das metas pactuadas.
E em função do enquadramento do projeto no Artigo18 da Lei nº 8.313/91, os recursos deste Pronac não poderiam ser utilizados para o pagamento da produção, estrutura e divulgação do festival Ceará Music, que teve em sua programação shows de música popular cantada.
Diante do exposto, conclui-se que o objeto e objetivo não foram alcançados e recomenda-se a reversão da aprovação com ressalva do projeto para reprovação pelos motivos listados acima. Ressalta-se que a análise técnica se ateve à pesquisa no sistema Salic e documentação enviada com informações de inteira responsabilidade da proponente, vista a não ocorrência de fiscalização in loco apurativa ou preventiva para o referido projeto.
Os responsáveis arrolados na fase interna foram devidamente comunicados e, diante da ausência de justificativas suficientes para elidir a irregularidade e da não devolução dos recursos, instaurou-se a tomada de contas especial, a qual foi registrada no sistema e-TCE com o número 2236/2018.
O fundamento para a instauração da Tomada de Contas Especial, conforme consignado na matriz de responsabilização originalmente elaborada pelo tomador de contas, foi a constatação da seguinte irregularidade: 
O Proponente deixou de cumprir com o plano de Distribuição aprovado, não sendo possível constatar a distribuição de 1000 ingressos acordados em fase inicial.
No Relatório de TCE nº 2236/2018 (peça 61) , o tomador de contas concluiu que o prejuízo importaria no valor original de R$ 815.000,00, correspondente à integralidade dos recursos captados, imputando a responsabilidade a JDE Promoções Artísticas Ltda. e à Eberth Teles Santos, na condição de gestor dos recursos. 
O Relatório de Auditoria da Controladoria-Geral da União (peça 63) ratificou as conclusões do do tomador de contas. Após a emissão do Certificado de Auditoria, do Parecer do Dirigente do Órgão de Controle Interno e do Pronunciamento Ministerial (peças 63, 64 e 65) , o processo foi encaminhado ao Tribunal de Contas da União.
Na instrução inicial (peça 69) , procedeu-se à análise dos documentos nos autos, concluindo-se pela necessidade de realização da citação dos responsáveis Eberth Teles Santos e JDE Promoções Artísticas Ltda.. No intuito de melhor contextualizar o contexto em que foi proposta a citação, reproduz-se o excerto da referida peça técnica: 
21. Conforme exposto no Histórico precedente, pode-se verificar a irregular execução do projeto cultural, cuja concepção original previa a realização das apresentações de música instrumental que consubstanciariam o "Ceará Music Instrumental 2010", nos dois dias antecedentes à realização do evento "Ceará Music", conforme aprovado no projeto correspondente (peça 1, p. 2) .
22. No entanto, o que se viu foi a execução concomitante de ambos os eventos, nos dias 15 e 16 de outubro de 2010.
23. Outrossim, mediante a diligência realizada pelo Ofício nº 87/2018/SEFIC/PASSIVO/G3 (peça 48) , foram robustecidos os indícios, já existentes, de que não foi realizada a totalidade das apresentações declaradas pelo proponente, na prestação de contas do evento "Ceará Music Instrumental 2010" (peça 15, p. 1) .
24. De acordo com a análise empreendida no Relatório de Análise de Recurso nº 271/G3/Passivo/SEFIC/MinC (peça 47) , apenas as bandas Júlio Torres e Junior Lima, Sax in The Beat e Deep Colors teriam se realizado no espaço FW Eletronic, não constando qualquer referência às bandas Coast Entertainment-Coast II, Mr. Jazz, Timbral, De Blues em Quando e Esquina Brasil, na programação do evento (item 7.11.1) . Por sua vez, a resposta à diligência efetuada pelo Ofício 87/2018 (peça 48) mostrou-se insuficiente para comprovar as apresentações das 8 (oito) bandas que, segundo o proponente, teriam participado do "Ceará Music Instrumental 2010".
25. Ademais, o aludido Relatório informou que pesquisas na Internet não identificaram quaisquer menções ao "Ceará Music Instrumental 2010", mas apenas ao "Ceará Music 2010", nos dias 15 e 16/10/2010.
26. Todas essas circunstâncias permitem inferir que as apresentações no espaço FW Eletronic, acima mencionadas, tenham ocorrido no âmbito do evento "Ceará Music 2010", sugerindo, fortemente, que os recursos captados com incentivo fiscal do Pronac 10-1606 podem ter sido destinados a viabilizar a realização desse já consagrado festival anual e, até mesmo, que o projeto cultural patrocinado tenha sido executado apenas formalmente, e seus recursos utilizados no pagamento de despesas afetas à execução daquele evento privado, com a cobrança de ingressos a preços expressivos, revertendo em lucro para o proponente. 
27. Nesse contexto, a deficiência na comprovação da distribuição dos 1.000 (um mil) ingressos, ao preço promocional de R$ 15,00, ganha maior peso, na medida que essa parcela de beneficiários deixou de ser atendida, em favor do possível auferimento de lucro por parte do proponente.
28. Ainda a esse respeito, cumpre registrar que a comprovação de distribuição dos ingressos, intentada pelo proponente por intermédio de declaração prestada pela Associação Cultural Solar (peça 36, p. 5) , não pode ser aceita pelo TCU, em vista do entendimento consagrado da Corte, no sentido de que as declarações de terceiros provam tão-somente a existência da declaração, mas não o fato declarado, competindo ao interessado demonstrar a veracidade do alegado.
29. Acentua a gravidade de todo o quadro examinado, o fato de que os recursos do Pronac 10-1606 foram captados com base no art. 18, § 3º, alínea 'c', que vinculam as doações e patrocínios exclusivamente à música erudita e instrumental, o que, aparentemente, não se coadunava com a intenção do proponente, manifestada sobre a execução concomitante dos eventos (peça 49, p. 9) , senão vejamos: "ao ser realizado em paralelo com o Ceará Music 10 anos, trouxemos para o público uma apresentação que valorizou a Música Instrumental, por meio de uma mescla da música eletrônica com a Música Instrumental e participação de cantores que transitam neste terreno híbrido da música" (Grifa-se) .
30. Portanto, entende-se que os fatos examinados apresentam fortes indícios de que o evento "Ceará Music Instrumental 2010" foi executado apenas formalmente (inexecução total do objeto) , tendo sua data alterada, preordenadamente, para coincidir com o evento "Ceará Music 2010", também organizado pelo proponente, de modo a cobrir, ao menos em parte, os custos de produção desse evento, com a cobrança de ingressos na faixa de R$ 45,00 a R$ 400,00. 
Por conseguinte, foi proposta a citação dos responsáveis pela integralidade dos recursos captados, nos seguintes termos:
a) realizar a citação, com fundamento nos arts. 10, § 1º, e 12, incisos I e II, da Lei 8.443/1992 c/c o art. 202, incisos I e II, do RI/TCU, para que, no prazo de quinze dias, os responsáveis abaixo indicados, em decorrência das condutas praticadas, apresentem alegações de defesa e/ou recolham, aos cofres especificados, a quantia abaixo indicada, atualizada monetariamente a partir da respectiva data até o efetivo recolhimento, abatendo-se na oportunidade a quantia eventualmente ressarcida, na forma da legislação em vigor, que geraram a irregularidade demonstrada a seguir:
Débito relacionado ao responsável JDE Promoções Artísticas Ltda. (CNPJ: 04.146.707/0001-61) , em solidariedade com Eberth Teles Santos.
	Data de ocorrência
	Valor histórico (R$) 

	11/10/2010
	575.000,00

	15/10/2010
	240.000,00

Irregularidade: inexecução total do objeto do Pronac 10-1606, constatada a partir das seguintes ocorrências: a) alteração da data originalmente aprovada de execução do evento patrocinado, de modo a fazê-lo coincidir, em locais contíguos e datas, com outro evento, também organizado pelo proponente, para o qual os indícios apontam que foram direcionados os recursos captados; b) não comprovação de que 3 (três) , das 8 (oito) bandas  declaradas pelo proponente, tenham efetivamente se apresentado no evento patrocinado;   c) apresentação de material de divulgação insuficiente para comprovar a realização do evento; d) não comprovação da distribuição de ingressos a preço promocional, de acordo com o Plano de Distribuição. 
Evidências da irregularidade: documentos técnicos presentes nas peças 47, 37, 50, 27, 51, 28, 48, 46, 23, 26, 15, 21, 49, 1, 6, 36 e 25.
Normas infringidas: Art. 37, caput, c/c o art. 70, parágrafo único, da Constituição da República Federativa do Brasil; art. 93, do Decreto-lei 200/1967; art. 66, do Decreto 93.872/1986; Art. 18, § 3o, alínea 'c", da Lei 8.313/1991.
Cofre credor: Fundo Nacional de Cultura.
Valor atualizado do débito (sem juros) em 21/7/2020: R$ 1.388.597,00
Conduta: deixar de executar, por intermédio de seu dirigente, o objeto do Pronac 10-1606, mediante as seguintes práticas: 	a) alteração da data originalmente aprovada de execução do evento patrocinado, de modo a fazê-lo coincidir, em locais contíguos e datas, com outro evento, também organizado pelo proponente, para o qual os indícios apontam que foram direcionados os recursos captados; 	b) não comprovação de que 3 (três) , das 8 (oito) bandas  declaradas pelo proponente, tenham efetivamente se apresentado no evento patrocinado; 	c) apresentação de material de divulgação insuficiente para comprovar a realização do evento; d) não comprovação da distribuição de ingressos a preço promocional, de acordo com o Plano de Distribuição.
Nexo de causalidade: A inexecução do objeto do Pronac 10-1606, constatada a partir da alteração da data do evento e suas consequências, bem como da não comprovação das apresentações das bandas declaradas pelo proponente, da realização do evento, e da distribuição dos ingressos a preço promocional, resultou no não atingimento dos objetivos do Pronac 10-1606, resultando em dano ao erário.
Culpabilidade: Não há excludentes de ilicitude, de culpabilidade e de punibilidade; é razoável supor que o responsável pela administração da pessoa jurídica tinha consciência da ilicitude de sua conduta; era exigível conduta diversa da praticada, qual seja, executar o Pronac 10-1606 em estrita conformidade ao projeto aprovado no âmbito do MinC, comprovando sua integral execução ao final, mediante a apresentação de elementos que atestem a efetiva realização do evento, com as apresentações das bandas declaradas pelo proponente, bem como a distribuição de ingressos a preço promocional.
Débito relacionado ao responsável Eberth Teles Santos (CPF: XXX.729.333-XX) , na condição de gestor dos recursos, em solidariedade com JDE Promoções Artísticas Ltda.
	Data de ocorrência
	Valor histórico (R$) 

	11/10/2010
	575.000,00

	15/10/2010
	240.000,00

Irregularidade: inexecução total do objeto do Pronac 10-1606, constatada a partir das seguintes ocorrências: a) alteração da data originalmente aprovada de execução do evento patrocinado, de modo a fazê-lo coincidir, em locais contíguos e datas, com outro evento, também organizado pelo proponente, para o qual os indícios apontam que foram direcionados os recursos captados; b) não comprovação de que 3 (três) , das 8 (oito) bandas  declaradas pelo proponente, tenham efetivamente se apresentado no evento patrocinado;   c) apresentação de material de divulgação insuficiente para comprovar a realização do evento; d) não comprovação da distribuição de ingressos a preço promocional, de acordo com o Plano de Distribuição. 
Evidências da irregularidade: documentos técnicos presentes nas peças 47, 37, 50, 27, 51, 28, 48, 46, 23, 26, 15, 21, 49, 1, 6, 36 e 25.
Normas infringidas: Art. 37, caput, c/c o art. 70, parágrafo único, da Constituição da República Federativa do Brasil; art. 93, do Decreto-lei 200/1967; art. 66, do Decreto 93.872/1986; Art. 18, § 3o, alínea 'c", da Lei 8.313/1991.
Cofre credor: Fundo Nacional de Cultura.
Valor atualizado do débito (sem juros) em 21/7/2020: R$ 1.388.597,00
Conduta: deixar de executar o objeto do Pronac 10-1606, mediante as seguintes práticas: 	a) alteração da data originalmente aprovada de execução do evento patrocinado, de modo a fazê-lo coincidir, em locais contíguos e datas, com outro evento, também organizado pelo proponente, para o qual os indícios apontam que foram direcionados os recursos captados; 	b) não comprovação de que 3 (três) , das 8 (oito) bandas  declaradas pelo proponente, tenham efetivamente se apresentado no evento patrocinado;   	c) apresentação de material de divulgação insuficiente para comprovar a realização do evento; 	d) não comprovação da distribuição de ingressos a preço promocional, de acordo com o Plano de Distribuição.
Nexo de causalidade: A inexecução do objeto do Pronac 10-1606, constatada a partir da alteração da data do evento e suas consequências, bem como da não comprovação das apresentações das bandas declaradas pelo proponente, da realização do evento, e da distribuição dos ingressos a preço promocional, resultou no não atingimento dos objetivos do Pronac 10-1606, resultando em dano ao erário.
Culpabilidade: Não há excludentes de ilicitude, de culpabilidade e de punibilidade; é razoável supor que o responsável tinha consciência da ilicitude de sua conduta; era exigível conduta diversa da praticada, qual seja, executar o Pronac 10-1606 em estrita conformidade ao projeto aprovado no âmbito do MinC, comprovando sua integral execução ao final, mediante a apresentação de elementos que atestem a efetiva realização do evento, com as apresentações das bandas declaradas pelo proponente, bem como a distribuição de ingressos a preço promocional.
Com base na delegação de competência da relatora do feito, Ministra Ana Arraes (Portaria AA 1, de 21/7/2014) , realizaram-se as citações conforme segue detalhado: 
 JDE Produções Artísticas Ltda.:
	Comunicação: Ofício 38799/2020 - Seproc (peça 77) 
Data da Expedição: 10/9/2020
Data da Ciência: 16/9/2020 (peça 78) 
Nome Recebedor: Ricardo Santos
Observação: Ofício enviado para o endereço do responsável, conforme pesquisa na base de dados no sistema da Receita Federal, custodiada pelo TCU (peça 75) .
Fim do prazo para a defesa: 1/10/2020
	
 Eberth Teles Santos:
	Comunicação: Ofício 47099/2020 - Seproc (peça 76) 
Data da Expedição: 10/9/2020
Data da Ciência: 22/9/2020 (peça 79) 
Nome Recebedor: Ilegível
Observação: Ofício enviado para o endereço do responsável, conforme pesquisa na base de dados no sistema da Receita Federal, custodiada pelo TCU (peça 75) .
Prorrogações de prazo:
	Documento
	Nova data limite

	Termo (peça 81) 
	6/12/2020

Fim do prazo para a defesa: 6/12/2020
	
Conforme Despacho de Conclusão das Comunicações Processuais (peça 86) , as providências inerentes às comunicações processuais foram concluídas. 
Por intermédio de seus advogados constituídos (peça 82) , os responsáveis apresentaram alegações de defesa (peças 84 e 85) , as quais seguem analisadas no tópico Exame Técnico, adiante.
ANÁLISE DOS PRESSUPOSTOS DE PROCEDIBILIDADE DA IN/TCU 71/2012
Avaliação de Viabilidade do Exercício do Contraditório e Ampla Defesa
Verifica-se que não houve o transcurso de mais de dez anos desde o fato gerador sem que tenha havido a notificação dos responsáveis pela autoridade administrativa federal competente (art. 6º, inciso II, c/c art. 19 da IN/TCU 71/2012, modificada pela IN/TCU 76/2016) , uma vez que o fato gerador da irregularidade sancionada ocorreu em 15/10/2010, e os responsáveis foram notificados sobre a irregularidade pela autoridade administrativa competente conforme abaixo:
JDE Promoções Artísticas Ltda., por meio do Comunicado nº 589/2016/GE/ PASSIVO/ SEFIC/MinC, de 3/10/2016 (peça 30) , recebido em 7/10/2016, conforme AR (peça 35) .
Eberth Teles Santos, por meio do Comunicado nº 590/2016/GE/ PASSIVO/ SEFIC/MinC, de 3/10/2016 (peça 31) , recebido em 7/10/2016, conforme AR (peça 34) .
Valor de Constituição da TCE 	
Verifica-se, ainda, que o valor atualizado do débito apurado (sem juros) em 1/1/2017 é de R$ 1.245.238,50, portanto superior ao limite mínimo de R$ 100.000,00, na forma estabelecida conforme os arts. 6º, inciso I, e 19 da IN/TCU 71/2012, modificada pela IN/TCU 76/2016. 
OUTROS PROCESSOS/DÉBITOS NOS SISTEMAS DO TCU COM OS MESMOS RESPONSÁVEIS
Informa-se que não foi encontrado débito imputável aos responsáveis em outros processos no Tribunal.
A tomada de contas especial está, assim, devidamente constituída e em condição de ser instruída.
EXAME TÉCNICO
As alegações de defesa apresentadas pelos responsáveis (peças 84 e 85) seguem analisadas conjuntamente, uma vez que possuem idêntico teor, à exceção da preliminar "Da restituição do prazo para Alegações de Defesa", arguida apenas na peça da JDE Promoções Artísticas Ltda. (peça 84) . 
	Das preliminares:
	Da restituição do prazo para alegações de defesa:
Como fundamento a essa preliminar, a defesa remeteu à situação decorrente da pandemia do Covid-19, notadamente a curva ascendente de casos no Estado do Ceará, à época, o que teria imposto aos colaboradores da JDE Ltda. a adoção do regime de home office, gerando dificuldades na obtenção de documentos arquivados nos escritórios dos coordenadores e produtores culturais.
Inobstante, afirmou haver um comprometimento de toda a equipe técnica que desenvolveu o projeto cultural "para buscar todos os documentos pertinentes, em prol do agrupamento de um maior número de comprovações físicas e financeiras de defesa", para envio a este Tribunal.
Diante disso, postulou a restituição do prazo para a apresentação de alegações de defesa, "que se faz no presente momento".
	Análise:
O caput do art. 160 do Regimento Interno/TCU é claro ao estabelecer que as alegações de defesa e razões de justificativas serão admitidas dentro do prazo determinado na citação ou audiência, ou seja, 15 (quinze) dias, contados na forma do art. 183 do mesmo diploma regimental.
Sem embargo, o citado dispositivo assegura aos responsáveis a faculdade de apresentar documentos novos até o fim da etapa de instrução, e de memoriais após a inclusão do processo em pauta (§§ 2º e 3º do art. 160 RITCU) .
Esses mecanismos reforçam as garantias ao direito à defesa e ao contraditório, que a processualística do TCU confere aos responsáveis. 
Por outro lado, não há previsão normativa para a devolução de prazo pleiteada, a qual, no entanto, poderia ser deferida pelo relator do processo, com base no art. 157 do RITCU, caso a parte declinasse qualquer circunstância excepcional ou superveniente à citação que, de alguma forma, pudesse constituir prejuízo à parte, a exemplo de um fato novo ou falecimento de responsável (em favor dos herdeiros, nessa hipótese) . 
Contudo, tal não ocorreu no presente caso. As alegações apresentadas buscaram esgotar o objeto da citação, sem oferecer qualquer motivo razoável para reabertura do prazo de defesa. Portanto, o acolhimento de tal pretensão não se justifica sob o prisma da utilidade e celeridade, que devem nortear o processo.
Diante disso, manifesta-se pela rejeição da preliminar examinada.
	Da aprovação com ressalvas e a impossibilidade de agravamento da situação do proponente na fase revisional	:
Nesse tópico, a defesa centrou sua argumentação reportando-se ao Parecer Jurídico nº 634/2016/CONJUR-MinC/CGU/AGU (6/12/2016) (peça 37) , no qual a Consultoria Jurídica do ministério apreciou o Relatório de Recurso nº 470/2016/G3/PASSIVO/SEFIC/MinC (peça 26) , que examinou o pedido de reconsideração interposto pela proponente do projeto contra a reprovação da prestação de contas (peça 36) , pelo valor nominal de R$ 15.000,00 (peça 28) .
No aludido parecer jurídico, concluiu-se por manter a negativa de provimento ao recurso administrativo, porém com a equivocada ratificação da aprovação do projeto, com ressalva, em nítida antinomia às conclusões da deliberação recorrida, qual seja, o despacho do titular da Sefic reprovando a prestação de contas do projeto (peça 28, p. 2) , pelo valor nominal de R$ 15.000,00, nos termos do Laudo Final sobre a Prestação de Contas n° 345/2016/G3/PASSIVO/SEFIC/MinC (peça 28, p. 1) .
Não obstante a flagrante contradição, a defesa sustentou que o Parecer Jurídico nº 634/2016 teria corrigido "a inconsistência, ressaltando que não se tratava de reprovação, mas realmente de APROVAÇÃO COM RESSALVAS". E, indo além, alegou que:
	Todavia, tal reprovação fora entendida como uma glosa global do projeto, mas a glosa se deu tão somente no importe de R$ 15.000,00 (quinze mil reais) , como se vê pelos cálculos abaixo apresentados pelo próprio MinC, na ficha de qualificação, que ensejou a abertura de Tomada de Contas Especial e inscrição no CADIN. (GRIFOS DO ORIGINAL) 
Em referência ao pedido de reconsideração interposto pela JDE, em 7/3/2018 (peça 46) , a defesa afirmou que os responsáveis teriam buscado "reverter a situação embaraçosa" junto ao MinC, que manteve "a reversão da aprovação com ressalvas para reprovação integral de prestação de contas", com base em pesquisas realizadas na Internet, nas quais "não foram identificadas menções à realização do Ceará Music Instrumental 2010, [mas] apenas ao Ceará Music 2010, nos dias 15 e 16/11/2010, no Marina Park, em Fortaleza".
 A esse respeito, alegou que o MinC não realizou qualquer visita in loco para atestar a realização do evento, rejeitando o pedido de reconsideração com base em "mera suposição", para alterar "a aprovação com ressalva para reprovação", agravando a situação da proponente.
Nesse ponto, aludiu ao Relatório de Execução, de 31/10/2014 (peça 25) - no qual se concluiu que o objeto e os objetivos do projeto cultural haviam sido alcançados, recomendando sua aprovação, com ressalvas - e à análise financeira (Avaliação da Prestação de Contas, de 25/8/2016 - peça 27) que reprovou as contas do projeto, com a glosa no valor nominal de R$ 15.000,00. A par desses elementos, formulou a seguinte conclusão:
Mesmo assim, na seara revisional da decisão proferida em sede de análise técnica, que aprovara, com ressalvas, o projeto cultural ora posto sob análise, resultaria na glosa de todo o valor captado pela proponente, incrementando significativamente o montante originariamente exigido à título de ressarcimento ao erário, acarretando inequívoco prejuízo e surpresa à proponente. (GRIFA-SE) 
	Nessa linha, invocando o art. 65 da Lei nº 9.874/1999, que regula o processo administrativo no âmbito da Administração Pública, sustentou que não seria possível, na fase revisional, "agravar a sanção já aplicada à proponente", postulando a anulação dos atos, em razão de "ilegalidade", nos seguintes termos:
Neste caso, a substituição dos referidos atos por nova decisão oriunda de julgamento em nova análise técnica, que infirme pela não realização do projeto cultural, importa na insuperável necessidade de renovação plena da fase recursal no presente feito, assim como de todos os demais atos processuais que eventualmente lhe sucederam ao longo da respectiva instrução processual, o que não ocorreu, carecendo, portanto, de total ilegalidade de tais atos.
	Análise:
A alegação sob exame enfeixa dois aspectos distintos, sendo o primeiro relacionado a uma suposta "confusão" que teria decorrido do Parecer Jurídico nº 634/2016/CONJUR-MinC/CGU/AGU (itens 30-32) , e o segundo quanto à reversão da aprovação das contas, com ressalva, para reprovação, repercutindo no valor do débito ao final imputado aos responsáveis.
No tocante ao primeiro aspecto, verifica-se que, de fato, o Parecer Jurídico nº 634/2016/CONJUR-MinC/CGU/AGU apresentou incongruência ao ratificar a aprovação do projeto, com ressalvas, ao mesmo tempo em que negou provimento ao pedido de reconsideração nele analisado, como se depreende de sua conclusão:
Assim sendo, este Consultivo manifesta-se pela ratificação da aprovação com ressalvas do projeto, nos termos aduzidos pela SEFIC à fl. 294 dos autos, com a negativa de provimento do recurso manejado pela proponente à fls. 272/291.
Com efeito, o aludido parecer manifestava-se, inequivocamente, às conclusões do Relatório de Recurso sobre a Prestação de Contas nº 470/2016/G3/PASSIVO/SEFIC/MinC, com Ratificação da Reprovação de Contas, de 4/11/2016 (peça 26) , tendo concluído expressamente que "a SEFIC analisou, de forma fundamentada e suficiente, toda a argumentação apresentada pelo proponente em suas razões recursais" (GRIFA-SE) .
Portanto, conforme os itens 9 e 13 do Parecer Jurídico nº 634/2016/CONJUR-MinC/CGU/AGU (peça 37, p. 3) , ao ratificar a manifestação da Sefic "à fl. 294 dos autos", com a negativa de provimento "do recurso manejado pela proponente à fls. 272/291" (peça 36) , a representante da AGU estava a endossar a reprovação da prestação de contas do projeto, propugnada no Relatório de Recurso sobre a Prestação de Contas nº 470/2016/G3/PASSIVO/SEFIC/MinC (peça 26, p. 2) , e não a sua aprovação com ressalvas, sugerida no Relatório de Execução PASSIVO/G03/SEFIC/MinC, de 31/10/2014 (peça 25) , como pretendeu fazer crer a defesa.
Vale anotar que, à similitude dos órgãos concedentes de recursos federais transferidos mediante convênios (art. 6º, inciso II, alínea 'g' da Portaria Interministerial MPOG/MF/CGU 424/2016) , recaía sobre o extinto Ministério da Cultura a competência para se manifestar acerca da execução física (técnica) e financeira do projeto cultural por ele aprovado, conforme disciplinado no art. 74 da IN MinC nº 5/2010, senão vejamos:
Art. 74. Após o parecer de avaliação técnica previsto no art. 68 desta Instrução Normativa, caberá à SEFIC realizar a análise das contas apresentadas pelo proponente, no prazo de até 180 (cento e oitenta) dias a partir do término da execução do projeto, por meio de parecer conclusivo quanto à regularidade contábil e financeira do projeto. (GRIFA-SE) 
O dispositivo acima transcrito evidencia que não se confundem as análises física (técnica) e financeira dos projetos culturais, em razão de seus escopos distintos, não sendo incomum que suas conclusões de deem em sentidos opostos. No entanto, a presença de irregularidade financeira impõe a reprovação da prestação de contas, como efetivamente ocorreu no caso.
Outrossim, vê-se que o erro material incorrido no parecer da AGU em nada influiu no encadeamento lógico da fase interna da TCE, tendo a situação restado esclarecida e sanada em tópico específico do Parecer nº 00408/2018/CONJUR-MinC/CGU/AGU (peça 50, p. 6, item 3.2) .
Quanto ao segundo ponto abordado pela defesa nesse tópico, verifica-se que, de fato, o Relatório de Análise de Recurso nº 271/G3/Passivo/SEFIC/MinC (peça 47) propôs que fosse revertida a aprovação com ressalvas das contas do projeto, proposta no Relatório de Execução PASSIVO/G03/SEFIC/MinC (peça 25) , para reprovação, a partir da constatação de que não teriam sido atingidos o objeto e os objetivos do projeto (vide item 6) .
Como se sabe, a remessa da Tomada de Contas Especial ao TCU "acarreta para o Tomador de Contas a preclusão de qualificar os atos e documentos abarcados no processo e quantificar o dano respectivo¸ ressalvada a possibilidade de reanalisar as contas em face de novos elementos dos quais venha a ter ciência após o envio do processo ao Tribunal" (Jurisprudência Selecionada - Acórdão 808/2016-TCU-Plenário) , de modo que eventuais falhas na fase interna do procedimento não contaminam, por si só, o processo em seu âmbito (Acórdão 586/2009-TCU-Plenário) .
No que concerne à alegação de agravamento da situação do responsável, entende-se que a disposição constante do parágrafo único do art. 65 da Lei nº 9.784/1999 não ampara a hipótese tratada, diversamente do que sustentou a defesa.  
Com efeito, o caput do art. 65 tem sua hipótese de incidência restrita aos "processos administrativos de que resultem sanções", o que, obviamente, não é o caso. Como é sabido, a responsabilização por débito na gestão de recursos públicos não se constitui em penalidade, possuindo natureza jurídica eminentemente indenizatória, com fundamento na Constituição Federal (art. 70, parágrafo único) , e tendo por finalidade específica a recomposição do prejuízo causado ao erário. Sob esse enfoque, não cabe suscitar qualquer agravamento na situação dos responsáveis, advindo da revisão do exame da prestação de contas, tendo o processo administrativo se concluído com o pleno atendimento à finalidade a que se destinava, com a proposição de glosa dos valores efetivamente não aplicados no Pronac 10-1606.
Para além disso, é com a instauração do processo no TCU que se inaugura efetivamente a relação processual, instaurando-se o contraditório a partir de citação formulada após análise técnica fundamentada que, por sua vez, não se vincula às conclusões do tomador de contas.
No presente caso, os fundamentos para a conclusão de que o Pronac 10-1606 não fora executado em sua integralidade, resultando em dano ao erário pelo valor total dos recursos captados, foram sobejamente expostos no tópico Exame Técnico da instrução inicial (peça 69) , cujos excertos foram reproduzidos no relatório precedente (item 11) , concluindo-se pela definição da irregularidade atribuída aos responsáveis, nos seguintes termos: 
	Irregularidade: inexecução total do objeto do Pronac 10-1606, constatada a partir das seguintes ocorrências: a) alteração da data originalmente aprovada de execução do evento patrocinado, de modo a fazê-lo coincidir, em locais contíguos e datas, com outro evento, também organizado pelo proponente, para o qual os indícios apontam que foram direcionados os recursos captados; b) não comprovação de que 3 (três) , das 8 (oito) bandas declaradas pelo proponente, tenham efetivamente se apresentado no evento patrocinado; c) apresentação de material de divulgação insuficiente para comprovar a realização do evento; d) não comprovação da distribuição de ingressos a preço promocional, de acordo com o Plano de Distribuição.
Feitas essas considerações, manifesta-se pela rejeição da preliminar analisada.  
	Da prescrição intercorrente:
Com base nos preceitos da Lei nº 9.873/1999, que estabelece prazo de prescrição para o exercício de ação punitiva pela Administração Pública, a defesa pugnou pelo reconhecimento da ocorrência da prescrição intercorrente, no presente caso, de molde a impossibilitar o seguimento do processo.
Para tanto, informou que a defendente teria encaminhado a prestação de contas ao MinC em 10/7/2011, sendo de 19/9/2014 o primeiro ato praticado no processo. Assim, teriam transcorrido prazo superior a três anos sem que tivessem ocorrido quaisquer das causas suspensivas da prescrição, previstas no art. 2º, da mencionada lei.
Por fim, arrematou:
Outrossim,  ainda  que  não  se  mostrasse  possível  à  Administração Pública  o  efetivo  julgamento  das contas  apresentadas  pela  recorrente,  em decorrência de necessidade do aprimoramento da instrução processual respectiva, a regra legal não se destina apenas aos casos cuja instrução se mostre integralmente aperfeiçoada, se encontrando apenas aguardando julgamento, sendo aplicável ainda às hipóteses em que o caso concreto não se mostre devidamente instruído, e por isso mesmo aguardando despacho que importe inequívoca apuração dos fatos, o que só viera  a  ocorrer,  no caso  destes  autos,  quando  já  se  encontrava  consumada  a prescrição intercorrente. (GRIFOS DO ORIGINAL) 
	Análise:
	A Lei 9.873/1999 foi editada com vistas ao estabelecimento de prazo prescricional para o exercício da ação punitiva pela Administração Pública Federal, direta e indireta, no exercício do poder de polícia estatal, orientado para apurar infrações à legislação em vigor (art. 1º, caput) .
	Por sua vez, a prescrição intercorrente administrativa, prevista no § 1º, do art. 1º, do aludido diploma legal incide no procedimento administrativo paralisado por mais de três anos, pendente de julgamento ou despacho, conforme se extrai de seus termos:
Art. 1 ° Prescreve em cinco anos a ação punitiva da Administração Pública Federal, direta e indireta, no exercício do poder de polícia, objetivando apurar infração à legislação em vigor, contados da data da prática do ato ou, no caso de infração permanente ou continuada, do dia em que tiver cessado.
§ 1 ° Incide a prescrição no procedimento administrativo paralisado por mais de três anos, pendente de julgamento ou despacho, cujos autos serão arquivados de oficio ou mediante requerimento da parte interessada, sem prejuízo da apuração da responsabilidade funcional decorrente da paralisação, se for o caso.
	A matéria já foi amplamente enfrentada por este Tribunal, consolidando-se jurisprudência no sentido de que esse instituto jurídico não se aplica aos processos de controle externo, uma vez que a atividade de controle exercida pelo TCU, na forma do art. 71 da Constituição Federal, não se enquadra como exercício do poder de polícia do Estado (e.g. Acórdão 5533/2014-TCU-Segunda Câmara, 851/2017 e 1469/2019, ambos do Plenário) .
	Noutro prisma, é cediço que a processualística aplicável aos processos de controle externo regula-se pela Lei 8.443/1992, norma especial que não contempla as matérias de prescrição ou decadência.
	Nesse diapasão, não se reconhece a possibilidade de ocorrência da prescrição intercorrente do § 1º, do art. 1º, da Lei 9.873/1999, nesta TCE, uma vez que se trata de matéria afeta ao controle externo, a qual não se confunde com o exercício do poder de polícia.
Na linha dessas ponderações, entende-se que a preliminar deva ser rejeitada.
	Da prescrição para o exercício de ação punitiva pela Administração Pùblica Federal
A preliminar em análise fundou-se na tese de que a prescrição para o exercício da pretensão punitiva, pelo TCU, é de 5 (cinco) anos, com base na já referida Lei nº 9.873/1999, no Decreto nº 20.910/1932, nas Leis nos 4.717/1965 e 8.429/1992, e também nos entendimentos do Supremo Tribunal Federal a esse respeito (AgR MS:  35512/DF; MS 35971/DF e MS32201/DF) .
Nessa linha, "considerando a data da instauração da Tomada de Contas Especial no âmbito do TCU", a defesa concluiu que estaria consumado o "prazo prescricional", no presente caso.
Outrossim, requereu o reconhecimento da prescrição da pretensão de ressarcimento, calcado na tese firmada no Tema de Repercussão Geral 899, do Supremo Tribunal Federal, no sentido de que: "É prescritível a pretensão de ressarcimento ao erário fundada em decisão de Tribunal de Contas".
	Análise:
O Supremo Tribunal Federal - STF, no Recurso Extraordinário - RE 636.886, fixou a tese, com repercussão geral reconhecida, de que "é prescritível a pretensão de ressarcimento ao erário fundada em decisão de Tribunal de Contas" (Tema 899) . Em que pese o questionamento acerca da abrangência da tese ali firmada, no sentido de que se circunscreveria apenas ao processo de execução da condenação imposta pelo TCU (ou seja, inaplicável à pretensão de ressarcimento exercida no processo "conhecimento" da TCE) , verifica-se que o STF, por meio de decisões prolatadas pelas suas duas turmas, tem decidido de forma reiterada que se aplica o prazo prescricional de 5 anos previsto na Lei 9.873/1999 às pretensões sancionatória e ressarcitória a cargo do Tribunal de Contas da União.
	Seja por aplicação direta ou por analogia, a orientação sufragada é no sentido de que o prazo de 5 anos é compatível com a tese de que a ação e a execução prescrevem no mesmo prazo (Súmula 150 do STF) , bem como com o fato de que a Lei 9.873/1999 - que regulamenta o exercício de ação punitiva pela Administração Pública Federal, direta e indireta - regeria integralmente a prescrição no âmbito do TCU. Quanto a este último aspecto, o Ministro Luís Roberto Barroso, no voto exarado no julgamento do MS 32.201, embora tenha advertido que a atuação do TCU, em sua acepção clássica, não se qualifica como exercício do poder de polícia, ressaltou que a Lei 9.873/1999 assumiria vocação regulatória geral da prescrição do exercício da competência sancionadora da Administração Pública, sendo sua disciplina aplicável a qualquer ação punitiva da Administração Pública Federal, exceto àquelas esferas em que exista regulamentação específica. Ademais, em virtude da autonomia científica do Direito Administrativo, não haveria razão plausível para suprimir a omissão da Lei Orgânica do Tribunal de Contas da União, no tocante ao estabelecimento de um prazo prescricional próprio, valendo-se das normas de direito civil, e não das de direito administrativo.
	Eis algumas ementas que evidenciam o entendimento predominante do STF:
Ementa: AGRAVO REGIMENTAL EM MANDADO DE SEGURANÇA. TOMADA DE CONTAS ESPECIAL. TRIBUNAL DE CONTAS DA UNIÃO. CONDENAÇÃO A RESSARCIMENTO AO ERÁRIO. PRESCRIÇÃO. MARCO INTERRUPTIVO. ART. 2°, II, DA LEI 9.873/1999. ATO INEQUÍVOCO DE APURAÇÃO DO FATO. DISCUSSÃO. DIREITO LÍQUIDO E CERTO. DEMONSTRAÇÃO. INOCORRÊNCIA. SUBSISTÊNCIA DA DECISÃO AGRAVADA. AGRAVO A QUE SE NEGA PROVIMENTO. I - As razões do agravo regimental são inaptas para desconstituir os fundamentos da decisão agravada, que, por isso, se mantêm hígidos. II - Aplicando-se a regulamentação da Lei 9.873/1999 ao caso concreto, observa-se que a pretensão sancionatória do TCU, em relação aos atos praticados pelo impetrante, levando-se em consideração a ocorrência de 5 causas interruptivas da prescrição, não teria sido fulminada pelo decurso do tempo. III - A pretensão do recorrente, fundada na discussão sobre os fatos apontados como marcos interruptivos da prescrição da pretensão punitiva da Administração Pública, refoge aos estreitos limites do mandamus, ante a ausência de liquidez e certeza do direito pleiteado. IV - Agravo regimental a que se nega provimento. MS 36067 ED-AgR. Órgão julgador: Segunda Turma. Relator (a) : Min. RICARDO LEWANDOWSKI. Julgamento: 18/10/2019
Ementa: AGRAVO REGIMENTAL EM RECLAMAÇÃO. TRIBUNAL DE CONTAS DA UNIÃO. TOMADA DE CONTA ESPECIAL. PRESCRIÇÃO DA PRETENSÃO PUNITIVA. RECONHECIDA EM DECISÃO DO SUPREMO TRIBUNAL FEDERAL. PRESCRITIBILIDADE DO RESSARCIMENTO AO ERÁRIO FUNDADA EM DECISÃO DE TRIBUNAL DE CONTAS. AÇÃO DE IMPROBIDADE ADMINISTRATIVA COM PEDIDO DE RESSARCIMENTO JÁ EM CURSO. AGRAVO REGIMENTAL A QUE SE NEGA PROVIMENTO. I - O acórdão do TCU determinou a formação de processo administrativo para avaliarem, efetivamente, a eventual responsabilização do agravado para o ressarcimento do dano ao erário, contrariando, assim, autoridade desta Corte no MS 35.512/DF, uma vez que houve a concessão da segurança para declarar a ocorrência da prescrição da pretensão punitiva do TCU em relação às infrações imputadas a ele, destacando-se que a União poderia perseguir os valores referentes ao ressarcimento dos danos na esfera judicial. II - Agravo regimental a que se nega provimento. (Rcl 39497 AgR. Órgão julgador: Segunda Turma. Relator (a) : Min. RICARDO LEWANDOWSKI. Julgamento: 10/10/2020) 
Ementa: MANDADO DE SEGURANÇA. DIREITO ADMINISTRATIVO. TRIBUNAL DE CONTAS DA UNIÃO. SERVIDOR DA SECRETARIA DE SAÚDE DO ESTADO DO ACRE. FISCALIZAÇÃO OMISSA E DEFICIENTE NA EXECUÇÃO DE DOIS CONVÊNIOS FIRMADOS ENTRE A SECRETARIA ESTADUAL E O MINISTÉRIO DA SAÚDE. APLICAÇÃO DE MULTA. ARTS. 28, II, E 58, II, DA LEI 8.443/1992. ART. 268, II, DO REGIMENTO INTERNO DO TCU. PRESCRIÇÃO DA PRETENSÃO SANCIONATÓRIA. OCORRÊNCIA. APLICAÇÃO DA LEI 9.873/1999. PRECEDENTES DESTE STF. MEDIDA LIMINAR DEFERIDA E RATIFICADA NO EXAME DE MÉRITO. SEGURANÇA CONCEDIDA PARA AFASTAR A MULTA APLICADA. 1. A prescrição da pretensão punitiva do TCU é regulada pela Lei 9.873/1999, descabendo a aplicação do prazo decenal previsto na legislação civil (art. 205 do Código Civil) . Ao revés, incide o prazo quinquenal previsto na Lei 9.873/1999 (MS 32201, Rel. Min. Roberto Barroso, PRIMEIRA TURMA, DJe 7/8/2017; MS 35.512-AgR, Rel. Min. Ricardo Lewandowski, SEGUNDA TURMA, DJe 21/6/2019) . 2. In casu, na linha do parecer apresentado pelo Ministério Público Federal e da decisão liminar de minha lavra, é inequívoca a superação do prazo prescricional quinquenal. Os ilícitos apontados pela Corte de Contas ocorreram em julho de 2006, tendo o processo de auditoria sido instaurado em 9/10/2006. A ordem de citação do responsável para a audiência, por sua vez, ocorreu em 25/6/2007. Entretanto, a decisão condenatória recorrível foi exarada somente em 31/5/2016, data da prolação do Acórdão 3513/2016-TCU-Primeira Câmara. 3. Ex positis, CONCEDO A SEGURANÇA unicamente para afastar a sanção de multa aplicada ao impetrante, nos autos da Tomada de Contas Processo 023.288/2006-0, máxime da ocorrência de prescrição da pretensão punitiva do Tribunal de Contas da União. MS 35940. (Órgão julgador: Primeira Turma. Relator (a) : Min. LUIZ FUX. Julgamento: 16/06/2020) .
Essa orientação também foi seguida nas seguintes decisões monocráticas: MS 36.127-MC/DF e MS 35.940-MC/DF, Rel. Min. Luiz Fux; MS 35.294, MS 35.539/DF e MS 35.971-TP/DF, Rel. Min. Marco Aurélio; MS 34.256 MC/DF, MS 36.054-MC e MS 36.067-MC/DF, Rel. Min. Ricardo Lewandowski.
O Supremo Tribunal Federal tem se pronunciado no sentido de reconhecer não só a aplicação da prescrição quinquenal com fulcro na interpretação da Lei 9.873/1999, mas também a incidência dos marcos interruptivos do prazo prescricional consignados na referida lei, tantas vezes quanto presentes os suportes fáticos (MS 32201, Relator: Min. Roberto Barroso) .
Entendimento que também foi adotado nas seguintes decisões monocráticas: MS 36.054, MS 34.256-MC, MS 35.512 e MS 36.067-MC, todos de relatoria do Min. Ricardo Lewandowski; MS 35.294, MS 35.539 e MS 35.971-TP, todos de relatoria do Min. Marco Aurélio; MS 32.201, Rel. Min. Roberto Barroso, e MS 36.127-MC e MS 35.940-MC, Min. Luiz Fux.
Em relação ao termo inicial da contagem do prazo prescricional, o "caput" do art. 1º da Lei 9.873/1999 oferece solução que não destoa do modelo adotado pelo TCU no incidente de uniformização de jurisprudência, em que se examinou a prescrição da pretensão punitiva, nos termos do Acórdão 1441/2016-TCU-Plenário (Rel. Min. Benjamin Zymler) , com a adição da particularidade de explicitar o caso de infrações permanentes ou continuadas:
a) Regra geral: "data da prática do ato" (o que equivale a "ocorrência da irregularidade sancionada") ;
b) Regra especial: "no caso de infração permanente ou continuada, do dia em que tiver cessado".
A Lei 9.873/1999, no art. 2º, estabelece as causas interruptivas da prescrição punitiva, consoante abaixo transcrito, já na redação conferida pela Lei 11.941/2009:
Art. 2º Interrompe-se a prescrição da ação punitiva:
I - pela notificação ou citação do indiciado ou acusado, inclusive por meio de edital;
II - por qualquer ato inequívoco, que importe apuração do fato;
III - pela decisão condenatória recorrível.
IV - por qualquer ato inequívoco que importe em manifestação expressa de tentativa de solução conciliatória no âmbito interno da administração pública federal.
O quadro a seguir indica alguns eventos processuais, ocorridos no curso de uma TCE (fase interna e externa) - instaurada em razão de irregularidades na aplicação de recursos da União transferidos a entes subnacionais - que poderiam ser enquadrados nas causas de interrupção da prescrição acima apontadas, sem prejuízo, é claro, de outras ocorrências fáticas elegíveis como marco interruptivo, a depender da forma de proceder de cada entidade ou órgão tomador de contas.
	I - pela notificação ou citação do indiciado ou acusado, inclusive por meio de edital;
	 (i) notificação no âmbito do procedimento administrativo de ressarcimento previamente à instauração da TCE;
 (ii) notificação efetuada pelo órgão tomador de contas acerca da instauração da TCE;
 (iii) citação efetuada pelo TCU.
*Data da ciência da notificação ou citação pelos responsáveis ou de publicação do edital no DOU.

	II - por qualquer ato inequívoco, que importe apuração do fato;
* procedimento que evidencie a apuração dos fatos irregulares, com o objetivo quantificar o dano e identificar possíveis responsáveis.
	 (i) relatório de sindicância ou PAD;
 (ii) relatório de apuração de irregularidades referente ao processo administrativo prévio à instauração da TCE;
 (iii) relatórios de fiscalização, pareceres, despachos, informações e memorandos relacionados à apuração dos fatos irregulares;
 (iv) relatório do tomador de contas;
 (v) relatório do controle interno; 
 (vi) termo de instauração ou designação de instauração da TCE;
 (vii) autuação da TCE no TCU; entre outras causas.
*Há quem inclua nesse grupo diligências que comprovam providências do responsável sobre as irregularidades investigadas.

	III - pela decisão condenatória recorrível.
	 (i) Verifica-se apenas no âmbito do TCU com a data da prolação do acórdão condenatório recorrível.

	IV - por qualquer ato inequívoco que importe em manifestação expressa de tentativa de solução conciliatória no âmbito interno da administração pública federal.
	 (i) pedido de parcelamento;
 (ii) pagamento parcial do débito;
 (iii) qualquer manifestação do responsável que demonstre claramente a sua intenção de recolher o débito.

Bem se vê, portanto, que haveria uma multiplicidade de causas de interrupção da prescrição, conforme se depreende do art. 2º da Lei 9.873/1999. Tal exegese encontra respaldo em precedentes do STF, a exemplo do que se decidiu no julgamento do MS 36067 (Rel. Min. Ricardo Lewandowski) , com destaque para trecho do voto em que o Relator reconhece cinco causas de interrupção da prescrição, in verbis:
 (...) Assim, faz-se necessário levar em consideração que, apesar de os fatos objeto da apuração conduzida pela Corte de Contas remontarem aos anos de 1999 e 2000, período no qual o impetrante era Secretário de Saúde municipal, o Tribunal de Contas da União deu prosseguimento à tomada de contas especial por ter constatado a ocorrência de 5 causas interruptivas da prescrição, a saber: a) relatório de auditoria em conjunto realizada pelo Denasus e pela Secretaria Federal de Controle, lavrado em 06/07/2001, sendo este, certamente, um ato inequívoco que importou a apuração do fato (art. 2º, II, da Lei n. 9.873/1999) ; b) instauração de Tomada de Contas Especial pelo FNS, ocorrida em 05/10/2005, sendo este também, certamente, um ato inequívoco que importou a apuração do fato (art. 2º, II, da Lei n. 9.873/1999) ; c) a autuação da presente Tomada de Contas Especial no âmbito do Tribunal de Contas da União, ocorrida em 12/08/2008, sendo este também, certamente, um ato inequívoco que importou a apuração do fato (art. 2º, II, da Lei n. 9.873/1999) ; d) o ato que ordenou a citação do responsável, ora impetrante, ocorrida em 12/07/2010 (art. 2º, I, da Lei n. 9.873/1999) ; e e) o exercício do poder punitivo ocorrido em 20/06/2012, data da prolação do Acórdão 1563/2012-TCU-Plenário (art. 2º, III, da Lei n. 9.873/1999) .
No caso concreto, portanto, tendo como parâmetro a tese firmada pelo STF, no RE 636.886, no sentido de que ambas pretensões do TCU (sancionatória e ressarcitória) sujeitam-se ao prazo prescricional de 5 anos previsto na Lei nº 9.873/1999, considerando, ainda, o sistema prescricional delineado na citada lei, inclusive as causas de suspensão e de interrupção da prescrição, temos os seguintes eventos processuais:
	a) termo inicial para a contagem dos prazos prescricionais: data do primeiro repasse de recursos - 11/10/2010;
	b) Ofício nº 3507/2011-CGAAlDIC/SEFIC/MinC, de 10/5/2011: diligência documental na prestação de contas (peça 7) ;
	c) Ofício n° 218/2014/SEFICIPASSIVO/G03 (peça 23) , recebido em 8/10/2014: diligência para comprovar a distribuição de 1.000 (um mil) ingressos gratuitos, na proporção acordada com o MinC (AR peça 24) ;
	d) Relatório de Execução PASSIVO/G03/SEFIC/MinC, de 31/10/2014: recomendou a aprovação do projeto com ressalvas, em função da não comprovação da distribuição gratuita dos ingressos (peça 25) ;
	e) Avaliação da Prestação de Contas, de 25/8/2016: parecer que recomendou a reprovação do projeto, com a devolução do valor nominal de R$ 15.000,00, correspondente aos 1.000 (um mil) ingressos, cuja distribuição não restou comprovada, ao custo unitário promocional de R$ 15,00 (peça 27) ;
	f) Laudo Final sobre a Prestação de Contas n° 345120J6/G3/PASSIVO/SEFIC/MinC (27/9/2016) , de 27/9/2016: qualificou como irregular a gestão do projeto, resultando em sua reprovação, pelo valor nominal de R$ 15.000,00, e inadimplência do proponente (peça 28) ;
	g) Comunicados nos 589-590/2016/G3/PASSIVO/SEFIC/MinC (peças 30 e 31) , recebidos em 7/10/2016 (ARs peças 34 e 35) ;
	h) Pedido de Reconsideração da JDE Promoções Artísticas Ltda. de 17/10/2016: a proponente solicitou a reconsideração do Laudo Final sobre a Prestação de Contas n° 345120J6/G3/PASSIVO/SEFIC/MinC (peça 36) ;
	i) Relatório de Recurso sobre a Prestação de Contas nº 470/2016/G3/PASSIVO/SEFIC/MinC, com Ratificação da Reprovação de Contas, de 24/11/2016: ratificou a reprovação da prestação de contas, no valor nominal de R$ 15.000,00, por considerar que não há elementos nos autos que comprovem que o proponente tenha distribuído 1.000 (um mil) ingressos, durante a execução do projeto (peça 26) ;
	j) Parecer Jurídico nº 634/2016/CONJUR-MinC/CGU/AGU, de 6/12/2016: manifestou concordância com as conclusões do Relatório de Recurso nº 470/2016/G3/PASSIVO/SEFIC/MinC (peça 26) , no entanto, equivocadamente, concluiu pela ratificação da aprovação do projeto, com ressalvas, e negativa de provimento ao recurso (peça 37) ;
	k) Pedido de Reconsideração" da JDE Produções Artísticas Ltda., de 7/3/2018: pedido de reconsideração do Parecer Jurídico nº 634/2016/CONJUR-MinC/CGU/AGU (peça 46) ;
	l) Ofício nº 87/2018/SEFIC/PASSIVO/G3, de 4/4/2018: diligência realizada com vistas à reanalise da prestação de contas e do cumprimento do objeto (peça 48) ;
	m) Atendimento à diligência realizada pelo Ofício 87/2018/SEFIC/PASSIVO/G3, de 2/5/2018: a proponente encaminhou resposta a correspondente (peça 49) ;
	n) Parecer nº 00408/2018/CONJUR-MinC/CGU/AGU, de 3/8/2018: analisou o pedido de revisão à peça 46, concluindo, em essência, que o recurso não poderia ser acolhido, pois não apresentou fatos novos que legitimassem a espécie recursal (peça 50) ;
	o) Relatório de TCE nº 2236/2018, de 29/11/2018: concluiu que o prejuízo importaria no valor original de R$ 815.000,00, correspondente à integralidade dos recursos captados, imputando a responsabilidade a JDE Promoções Artísticas Ltda. e à Eberth Teles Santos (peça 61) ;
	p) Certificado de Auditoria e Parecer do Dirigente do Órgão de Controle Interno, de 23/3/2020  (peças 64 e 65) ;
	q) Pronunciamento Ministerial e remessa do processo ao TCU, de 31/3/2020  (peça 66) ;
	r) Autuação da Tomada de Contas Especial no TCU, 1/4/2020  (dados do e-TCE 2236/2018) ;
	s) Ato que ordenou a citação dos responsáveis, 22/7/2020  (peça 71) .
Analisando-se a sequência de eventos processuais enumerados no item anterior, os quais teriam o condão de interromper a prescrição da ação punitiva desta Corte no entender do STF, observa-se que não transcorreu o prazo prescricional de 5 (cinco) anos entre cada evento processual e o seguinte. Portanto, mesmo levando-se em consideração o entendimento do STF, não teria ocorrido a prescrição da pretensão sancionatória e ressarcitória a cargo do TCU.
Por outro lado, especificamente no que tange à prescrição da pretensão punitiva, verifica-se que o Acórdão 1441/2016-TCU-Plenário, Relator Ministro Benjamin Zymler, que uniformizou a jurisprudência acerca dessa questão, subordinou tal prescrição ao prazo prescricional geral indicado no art. 205, do Código Civil, que é de dez anos, contado da data de ocorrência da irregularidade sancionada, nos termos do art. 189, do Código Civil, sendo este prazo interrompido pelo ato que ordenar a citação, a audiência ou a oitiva do responsável.
Nesse diapasão, verifica-se que não ocorreu a prescrição da pretensão de punitiva do TCU, no caso em exame, uma vez que a data da irregularidade sancionada recaiu em 11/10/2010, e o ato que ordenou a citação dos responsáveis data de 22/7/2020  (peça 71) .
Portanto, as preliminares de prescrição (sancionatória e ressarcitória) arguidas pela defesa não devem ser acolhidas.
	Do mérito
As alegações de mérito a seguir reproduzem, no essencial, a manifestação apresentada pela proponente, ao MinC (peça 49) , em resposta ao Ofício nº 87/2018/SEFIC/PASSIVO/G3, de 4/4/2018 (peça 48) , por meio do qual o MinC efetuou a derradeira diligência com vistas ao saneamento da prestação de contas.
	Do interstício temporal
Em remissão a dispositivos da revogada IN TCU nº 56/2007, a defesa reportou-se ao conteúdo da regra de arquivamento prevista no inciso II do art. 6º c/c o art. 19, caput, da IN TCU nº 71/2012, em vigor, que dispensa a instauração da TCE quando "houver transcorrido prazo superior a dez anos entre a data provável de ocorrência do dano e a primeira notificação dos responsáveis pela autoridade administrativa competente", ou seu arquivamento, caso instaurada e ainda pendente de citação.
No caso, ponderando que, após o transcurso do aludido interregno de 10 (dez) anos, haveria comprometimento ao exercício da ampla defesa do responsável, a defesa indagou se "o intervalo temporal de 9 anos e 10 meses também não comprometeria", uma vez que as defendentes teriam sido instadas a se manifestar "faltando 2 meses para o ciclo de 10 anos do suposto fato gerador da responsabilidade".
Nessa linha, sustentou:
Não resta dúvida que sua defesa se encontra totalmente prejudicada, haja vista a dificuldade de ajuntar provas para colaborar com a atual Secretaria Especial da Cultura, que substituiu o MINC, e com o próprio C. TCU, não sendo crível prosseguir essa Tomada de Contas desta forma.
Potencializa sua árdua tarefa probatória o fato de não ter assumido qualquer obrigação de prestar contas, mas a empresa PROPONENTE.
Imperioso se faz a análise criteriosa da participação da JUSTIFICANTE na aplicação dos recursos em comento e na sua boa e regular aplicação, não podendo ser responsabilizada por obrigações que não assumiu, posto NÃO HAVER O NEXO DE CAUSALIDADE entre a ação ou omissão da mesma e o suposto dano, até porque não houve dano.
No caso concreto, o fator temporal está a favor da JUSTIFICANTE no sentido de não poder cobrar dela a prestação de contas de recursos que não integram sua matriz de responsabilidade.
	Análise:
Como visto, ainda que sob o fundamento da revogada IN TCU nº 56/2007, a defesa suscitou a aplicação da regra de arquivamento prevista no inciso II do art. 6º c/c o art. 19, caput IN TCU nº 71/2012, sob a alegação de que teria havido prejuízo ao exercício à ampla defesa dos responsáveis, com o transcurso de quase dez anos (9 anos e dez meses) entre o fato gerador da TCE e as respectivas notificações.
Primeiramente, deve-se registrar que, ao contrário do que alega a defesa, não transcorreram mais de dez anos entre o fato gerador da irregularidade (11/10/2010 - 1º repasse de recursos) e as primeiras notificações válidas dos responsáveis, pela autoridade administrativa competente, a seguir detalhadas:
	- JDE Promoções Artísticas Ltda., por meio do Comunicado nº 589/2016/GE/ PASSIVO/ SEFIC/MinC, de 3/10/2016 (peça 30) , recebido em 7/10/2016, conforme AR (peça 35) ;
	- Eberth Teles Santos, por meio do Comunicado nº 590/2016/GE/ PASSIVO/ SEFIC/MinC, de 3/10/2016 (peça 31) , recebido em 7/10/2016, conforme AR (peça 34) .
Portanto, além de desatendido o requisito temporal para o arquivamento pleiteado, verifica-se que, no caso, não foi declinado, objetivamente, qual teria sido o prejuízo incorrido pela defesa, com a suposta inação do órgão instaurador, pelo período mencionado (9 anos e 10 meses) . A esse respeito, a defesa limitou-se a alegar, genericamente, que a teve "dificuldade de juntar provas para colaborar com a atual Secretaria Especial da Cultura, que substituiu o MinC, e com o próprio TCU", sem especificar qualquer iniciativa sua nesse sentido, e como essa fora prejudicada com o decurso do tempo.
É oportuno rememorar que, acerca do tema, a jurisprudência do TCU tem sedimentado o entendimento de que o mero transcurso do prazo a que alude o art. 6º, inciso II, da IN TCU nº 71/2012 não autoriza automaticamente sua aplicação, devendo ser demonstrado, no caso concreto, o efetivo prejuízo incorrido pela defesa (Jurisprudência Selecionada: Acórdão 550/2020-TCU-Plenário; 1244/2020 - Primeira Câmara e 298/2019 - Segunda Câmara) . 
Assim sendo, entende-se que a alegação examinada deva ser rejeitada.
Por apresentarem conexão lógica entre si, as próximas quatro alegações serão analisadas conjuntamente.
	O objetivo do projeto cultural
Ao reafirmar que o objeto do projeto "Ceará Music Instrumental 2010" consistia na realização de um festival de música instrumental, com duração de dois dias, na cidade de Fortaleza/CE, tendo por objetivos realizar apresentações de grupos e bandas instrumentais de atuação nacional e internacionais, a defesa sustentou que esses foram alcançados, à exceção da apresentação de bandas internacionais.
Segundo alegado, apesar de não haver recursos para a contratação de bandas internacionais, o projeto se realizou com a apresentação de bandas nacionais (Junior Lima, Deep Colors, Entertainment-Coast 11, Sax in the Beats) e locais (Mr. Jazz, Timbral, De Blues em Quando, Esquina Brasil) , as quais teriam se realizado "em paralelo" com o Ceará Music Instrumental 2010, nos dias 15 e 16/11/2010. Essa circunstância, de acordo com a defesa, teria levado a imprensa local "a voltar seus olhares tão somente para este, não dando tanta publicidade ao evento paralelo, objeto da discussão em comento".
Em conclusão, a defesa arrematou que o objetivo e os resultados do projeto teriam sido "100%" alcançados, da seguinte forma:
a) Divulgação da Música Instrumental na cidade de Fortaleza, de forma a ensejar a chance do público de conhecer melhor a música instrumental feita no Brasil e no Ceará;
b)  O Ceará Music instrumental 2010 teve grande repercussão na sociedade, visto que foi a  abertura da possibilidade de diversos  públicos, principalmente a juventude mais ligada ao pop rock nacional e internacional, de vivenciar, conhecer e aprender a gostar da música instrumental de qualidade como a que foi apresentada dentro do festival;
	c) Incentivo aos músicos, alunos e professores de música instrumental locais, por meio da valorização e popularização da música instrumental apresentada dentro de um dos maiores eventos de música do Brasil, na época.
	Dos documentos solicitados pelo Setor de Prestação de Contas
A defesa alegou que, pela maior abrangência e repercussão do evento "Ceará Music", as pesquisas em sites da internet e jornais da época traziam referências apenas a esse evento, em detrimento do "Ceará Music Instrumental", não fora possível apresentar os clippings de imprensa a ele correspondentes. 
Sem embargo disso, afirmou que "foi enviado" um material que comprovaria a realização do evento, tal como cartazes, panfletos de divulgação, folder, pasta, camiseta, relatório de atividades, além de "vasto material visual, arquivado em DVD, contendo algumas apresentações do Ceará Music Instrumental 2010, como é o caso da apresentação da banda Sax In The Beats". Por fim, acresceu que em todo o material de divulgação do evento teria constado a logomarca do extinto Ministério da Cultura.
	Da execução concomitante dos eventos
Embora a defesa tenha repetido o título anterior, equivocadamente, vê-se que as alegações apresentadas neste tópico se referem à realização concomitante dos eventos "Ceará Music Instrumental 2010" e o "Ceará Music", nos dias 15 e 16/10/2010.
Acerca do fato, a defesa afirmou que dele não decorreu prejuízo ao erário, embora tenha reconhecido "uma alteração técnica do projeto", a partir da qual não se poderia penalizar a proponente.
Outrossim, ressaltou que "o ingresso dava acesso a ambos os festivais divididos por uma passarela de acesso montada entre os dois locais onde ocorreram os festivais Ceará Music Instrumental 2010 e Ceará Music 10 anos, respectivamente Mucuripe Club e Marina Park"
Por fim, afirmou que teriam sido juntadas no processo de TCE declarações de "entidades ilibadas", como a Associação Brasileira de Agências de Viagens do Ceará - ABAV; Fortaleza Convention & Visitors Bureau e Associação Brasileira da Indústria de Hotéis do Ceará, atestando a realização simultânea dos eventos "Ceará Music Instrumental 2010" com o "Ceará Music 10 Anos".
	Da apresentação das bandas
Neste tópico, a defesa referiu-se aos apontamentos constantes na instrução inicial à peça 69, demonstrando irresignação quanto à conclusão de que as cinco bandas relacionadas ao "Ceará Music Instrumental 2010" teriam realizado suas apresentações no "Ceará Music 10 Anos" como eventos de "pop rock", e que o Pronac 10-1606 teria sido executado apenas formalmente.
A defesa reputou "sem sentido" a conclusão deste TCU, questionando a incompatibilidade de uma banda instrumental se apresentar em um evento de "pop rock".
Por fim, afirmou não restar dúvidas que "evento Ceará Music Instrumental foi plenamente executado e realizado, por mais que tenha sido alterada a data, por questão de conveniência, até para tornar mais fácil uma presença considerável de público por se tratar de fim de semana", o que levaria à aprovação das contas da proponente.
	Análise:
Os argumentos ora em análise já haviam sido encaminhados ao extinto MinC (peça 49) , em atendimento à diligência realizada pelo Ofício 87/2018/SEFIC/PASSIVO/G3 (peça 48) , tendo sido analisados na instrução inicial, conforme excerto reproduzido no item 11 desta instrução.
Nas alegações em exame, a defesa manteve a essência do que já fora apresentado em sua manifestação à peça 49.
Desse modo, a despeito da alegação de que teriam se apresentado as oito bandas de música instrumental previstas na programação do evento "Ceará Music Instrumental 2010" (item 78) , remanescem pendentes de comprovação física as apresentações das bandas Coast Entertainment-Coast II, Mr. Jazz, Timbral, De Blues em Quando e Esquina Brasil, conforme apontado no Relatório de Análise de Recurso nº 271/G3/Passivo/SEFIC/MinC (peça 47, p. 2) e na instrução inicial (peça 69, p. 6, item 24; e 7, item 32.1) .  
Acerca do fato, não foram apresentadas quaisquer fotos, clippings ou material de divulgação referente a essas bandas, apesar da menção feita pela defesa quanto à existência de "vasto material visual, arquivado em DVD, contendo algumas apresentações do Ceará Music Instrumental 2010". Tampouco foram apresentadas cópias do material comprobatório da realização do evento, "como cartazes, panfletos de divulgação, folder, pasta, camiseta, relatório de atividades etc.", que a defesa alegou ter encaminhado ao extinto MinC (item 81) .
Com relação à alteração da data do "Ceará Music Instrumental 2010" para os dias 15 e 16/11/2010, de modo a fazê-lo coincidir o "Ceará Music 2010", a defesa nada acresceu ao que já havia alegado anteriormente (peça 49) , ressaltando que, em razão de ter constatado que a "realização em datas distintas traria prejuízo de público", procedeu à alteração que, no seu entender, "potencializou" o evento instrumental. No entanto, não apresentou qualquer esboço de estudo ou análise, minimamente empírica, que pudesse lastrear tais conclusões.
A defesa não se manifestou quanto à ausência de comprovação da distribuição dos 1.000 ingressos promocionais, ao preço promocional de R$ 15,00, prevista no projeto. Esse fato resultou em inequívoco prejuízo ao público do "Ceará Music Instrumental 2010", que, para assistir os eventos, se viu obrigado a adquirir ingressos aos preços praticados no "Ceará Music 2010", cujo preço mínimo era de R$ 45,00, três vezes mais caro, portanto. Por outro lado, reiterou que os ingressos vendidos permitiam ao público transitar entre ambos os eventos, por meio de uma passarela (item 84) , sem, contudo, apresentar qualquer elemento de prova apto a comprovar essa alegação, tal como foto, peça de divulgação, ou algo que o valha. 
Outrossim, em relação às supostas declarações prestadas por entidades do setor de turismo e hotelaria do Estado do Ceará, atestando a realização simultânea dos eventos (item 85) , não foram apresentadas quaisquer cópias, restringindo-se a defesa à mera alegação. A esse respeito, rememora-se que o TCU entende, em jurisprudência consolidada, que as declarações de terceiros provam tão-somente a existência da declaração, mas não o fato declarado, competindo ao interessado demonstrar a veracidade do alegado, o que no caso, mesmo se apresentadas as supostas declarações, não ocorreu.
Como se vê, a defesa não acrescentou qualquer elemento documental que se prestasse a infirmar o conjunto indiciário que embasou a citação proposta na instrução inicial. Com efeito, observa-se a nítida opção pela retórica calcada em argumentos já analisados, seja no âmbito do extinto MinC (peça 49) , seja no do TCU (peça 69) , deixando-se de contraditar materialmente todos os aspectos que permitiram constatar a inexecução total do Pronac 10-1606, quais sejam:
	a) alteração da data originalmente aprovada de execução do evento patrocinado, de modo a fazê-lo coincidir, em locais contíguos e datas, com outro evento, também organizado pelo proponente, para o qual os indícios apontam que foram direcionados os recursos captados;
	b) não comprovação de que 3 (três) , das 8 (oito) bandas declaradas pelo proponente, tenham efetivamente se apresentado no evento patrocinado;
	c) apresentação de material de divulgação insuficiente para comprovar a realização do evento; e 
	d) não comprovação da distribuição de ingressos a preço promocional, de acordo com o Plano de Distribuição. 
Vê-se, portanto, que a defesa não logrou alterar a conclusão da instrução inicial, no sentido de que o evento "Ceará Music Instrumental 2010" foi executado apenas formalmente, tendo sua data alterada, de forma preordenada, para coincidir com o "Ceará Music 2010", de modo a cobrir, ao menos em parte, os custos de produção desse evento, com a cobrança de ingressos na faixa de R$ 45,00 a R$ 400,00.
A conclusão em tal sentido se reforça a partir da constatação de que os recursos do Pronac 10-1606 foram captados com base no art. 18, § 3º, alínea 'c', da Lei nº 8.331/1991, que vincula as doações e patrocínios exclusivamente à música erudita e instrumental, autorizando o abatimento no Imposto de Renda das quantias efetivamente despendidas no projeto, ou seja 100% do valor doado ou patrocinado. Esse enquadramento implica um incremento substancial no montante do incentivo fiscal - se comparado àqueles concedidos a partir do enquadramento dos demais projetos culturais elencados no art. 25 da Lei Rouanet, cujos percentuais variam entre 30% a 80%, conforme as hipóteses previstas nos incisos I e II do art. 26 da mesma lei - resultando em maior atratividade para eventuais patrocinadores.    
Nesse contexto, se robustecem os indícios de que a realização um "evento paralelo", como foi o "Ceará Music Instrumental", visava reforçar, mediante o aporte de recursos captados com base em patrocínios e doações integralmente incentivadas, a execução do "Ceará Music 2010", cuja rentabilidade era sabidamente mais elevada que a de um evento meramente instrumental.
Feitas essas considerações, propõe-se a rejeição da alegação examinada.
	Reconhecimento da boa-fé
À luz de conceitos doutrinários acerca da caracterização da boa-fé, a defesa pontuou que essa deve ser demonstrada, verificada e observada, a partir dos elementos contidos nos autos. 
Nesse sentido, afirmou que, no presente caso, "não se busca a presunção da boa-fé, mas a sua demonstração, posto que insofismável a ausência de obrigações da parte da JUSTIFICANTE a ensejar sua condenação".
Acrescentou que, de acordo com a jurisprudência do TCU, "constata-se que a boa-fé tem sido enfocada sob uma ótica essencialmente subjetiva, que a percebe como a convicção do agente público que acredita estar agindo de acordo com a lei, ou que a associa à ideia de ignorância ou crença errônea acerca de uma situação regular".
Nessa linha, asseverou conclusivamente que "o evento foi integralmente realizado nos termos propostos, com exceção da data que fora alterada unilateralmente para melhor adequar a integração dos participantes, levando o evento para o fim de semana".
	Análise:
No âmbito dos processos do TCU, a boa-fé não decorre de presunção legal geral, havendo de ser reconhecida a partir da análise do contexto fático e da conduta do agente. Nesse enfoque, ainda que se admita que o responsável tenha concorrido para o dano ao erário ou outra irregularidade, busca-se constatar se, no caso, foram observadas as normas, preceitos e princípios do direito pertinentes. Desse modo, a análise se dá sob o ponto de vista objetivo, "sem que seja necessária a comprovação de má-fé (dolo) , mas apenas da ausência de boa-fé objetiva, para a responsabilização do agente" (e.g. Acórdão 13732/2019-TCU-Primeira Câmara e 7936/2018 - Segunda Câmara) .
Ainda que lastreada, em parte, em considerações ligeiramente dissonantes do entendimento deste Tribunal, a defesa postulou o reconhecimento da boa-fé dos responsáveis, reafirmando a realização do evento em integral consonância aos termos do projeto aprovados, à exceção da alteração unilateral da data de sua realização.  
Ora, não fossem bastantes as irregularidades que subsistiram à análise das alegações de defesa apresentadas pelas responsáveis, notadamente aquelas indicadas no item 96 ('a' a 'd') , o mero reconhecimento da alteração unilateral da data do evento - desprovida de qualquer análise ou estudo que a fundamentasse, bem como a devida autorização do extinto MinC -, de modo a fazê-lo coincidir com o "Ceará Music 2010", suscitando suspeita fundada de que o a alteração tenha se realizado para cobrir parte dos gastos desse evento (vide item 98) - já se mostraria suficiente para afastar o reconhecimento da boa-fé dos responsáveis.
	O dano ao erário e o dolo
Neste tópico, a defesa suscitou os questionamentos de qual teria sido o prejuízo suportado pelos cofres públicos, e de qual a conduta dos responsáveis teria gerado esse prejuízo.
Nesse intuito, afirmou que o TCU possui entendimento pacífico no sentido de que a constatação da realização do objeto afasta a caracterização do dano ao erário, remetendo a julgado deste Tribunal (Acórdão 163/2015-TCU-Segunda Câmara) , no qual o responsável teve suas contas julgadas regulares com ressalva, em face da comprovação da realização de um evento pactuado com o MTur, bem como do nexo de causalidade entre receitas e despesas do convênio. 
Na sequência, adunou que para que alguma irregularidade pudesse ter sido imputada aos responsáveis, seria necessária a descrição do dano causado ao erário, a prova do dano, o nexo causal entre o dano e os responsáveis, bem como a "má-fé impressa em suas condutas", o que, no entendimento da defesa, não teria ocorrido, havendo apenas "uma imputação de suposto favorecimento de evento privado que sequer foi demonstrado". Em amparo ao alegado, transcreveu excerto de julgado do STJ, no sentido de que a "má-fé é premissa do ato ilegal ou ímprobo" (Min. Luiz Fux - REsp 480387/SP-2002/0-149825-2) .
Por fim, dissentindo das constatações hauridas nesta TCE, a defesa asseverou que a execução do projeto se deu "nos estritos termos do Plano de Trabalho aprovado", postulando que as contas dos responsáveis sejam julgadas regulares ou regulares com ressalva.
	Análise:
Como já registrado anteriormente item 68, a alegação em exame já fora apresentada ao MinC (peça 49) , ainda na fase interna da TCE, anteriormente, portanto, à instrução inicial desta Secex-TCE, na qual foi proposta a citação dos responsáveis solidário (peça 69) .
Malgrado a referida instrução tenha acompanhado os ofícios citatórios recebidos pelos responsáveis (peças 76-79) , faz-se necessário reiterar a caracterização da irregularidade a eles imputada, na instrução inicial, para que não subsista a dúvida suscitada pela defesa, de que não teriam sido devidamente identificados "o dano causado ao erário, a prova do dano, o nexo causal entre o dano e os responsáveis". Para tanto, reproduz-se o seguinte excerto da instrução à peça 69:
32.1. Irregularidade 1: inexecução total do objeto do Pronac 10-1606, constatada a partir das seguintes ocorrências: a) alteração da data originalmente aprovada de execução do evento patrocinado, de modo a fazê-lo coincidir, em locais contíguos e datas, com outro evento, também organizado pelo proponente, para o qual os indícios apontam que foram direcionados os recursos captados; b) não comprovação de que 3 (três) , das 8 (oito) bandas declaradas pelo proponente, tenham efetivamente se apresentado no evento patrocinado; c) apresentação de material de divulgação insuficiente para comprovar a realização do evento; d) não comprovação da distribuição de ingressos a preço promocional, de acordo com o Plano de Distribuição. 
	32.1.1. Fundamentação para o encaminhamento: 
32.1.1.1. A inexecução total de objeto resulta em julgamento pela irregularidade das contas dos responsáveis e em condenação em débito destes pelo valor total pago indevidamente (Acórdãos 15.733 e 15.647/2018-TCU-1ª Câmara) . 
32.1.1.2. No caso concreto, a alteração da data de execução do evento "Ceará Music Instrumental 2010", em desacordo com o projeto aprovado, fazendo-o coincidir com o "Ceará Music 2010", ao qual deveria preceder, impossibilitou a comprovação da execução total do objeto do Pronac 10-1606, em razão das ocorrências elencadas no item 32.1 supra, que configuram forte indício de que os recursos captados podem ter sido destinados a viabilizar a realização desse já consagrado festival anual e, até mesmo, que o projeto cultural patrocinado tenha sido executado apenas formalmente, e seus recursos utilizados no pagamento de despesas afetas à execução do "	Ceará Music 2010", com a cobrança de ingressos a preços expressivos, revertendo em lucro para o proponente. [GRIFA-SE]
32.1.2. 	Evidências da irregularidade: documentos técnicos presentes nas peças 47, 37, 50, 27, 51, 28, 48, 46, 23, 26, 15, 21, 49, 1, 6, 36 e 25.
	32.1.3. Normas infringidas: Art. 37, caput, c/c o art. 70, parágrafo único, da Constituição da República Federativa do Brasil; art. 93, do Decreto-lei 200/1967; art. 66, do Decreto 93.872/1986; Art. 18, § 3o, alínea 'c", da Lei 8.313/1991.
32.1.4. 	Débitos relacionados aos responsáveis Eberth Teles Santos (CPF: XXX.729.333-XX) e JDE Promoções Artísticas Ltda. (CNPJ: 04.146.707/0001-61) :
	Data de ocorrência
	Valor histórico (R$) 

	11/10/2010
	575.000,00

	15/10/2010
	240.000,00

                   Valor atualizado do débito (sem juros) em 21/7/2020: R$ 1.388.597,0032.1.5. 		Cofre credor: Fundo Nacional de Cultura.
		32.1.6. Responsável: JDE Promoções Artísticas Ltda. (CNPJ: 04.146.707/0001-61) .
32.1.6.1. Conduta: deixar de executar, por intermédio de seu dirigente, o objeto do Pronac 10-1606, mediante as seguintes práticas: 	a) alteração da data originalmente aprovada de execução do evento patrocinado, de modo a fazê-lo coincidir, em locais contíguos e datas, com outro evento, também organizado pelo proponente, para o qual os indícios apontam que foram direcionados os recursos captados; 	b) não comprovação de que 3 (três) , das 8 (oito) bandas  declaradas pelo proponente, tenham efetivamente se apresentado no evento patrocinado;   	c) apresentação de material de divulgação insuficiente para comprovar a realização do evento; 	d) não comprovação da distribuição de ingressos a preço promocional, de acordo com o Plano de Distribuição.
32.1.6.2. Nexo de causalidade: A inexecução do objeto do Pronac 10-1606, constatada a partir da alteração da data do evento e suas consequências, bem como da não comprovação das apresentações das bandas declaradas pelo proponente, da realização do evento, e da distribuição dos ingressos a preço promocional, resultou no não atingimento dos objetivos do Pronac 10-1606, resultando em dano ao erário.
32.1.6.3. Culpabilidade: Não há excludentes de ilicitude, de culpabilidade e de punibilidade; é razoável supor que o responsável pela administração da pessoa jurídica tinha consciência da ilicitude de sua conduta; era exigível conduta diversa da praticada, qual seja, executar o Pronac 10-1606 em estrita conformidade ao projeto aprovado no âmbito do MinC, comprovando sua integral execução ao final, mediante a apresentação de elementos que atestem a efetiva realização do evento, com as apresentações das bandas declaradas pelo proponente, bem como a distribuição de ingressos a preço promocional.
32.1.7.  Responsável: Eberth Teles Santos (CPF: XXX.729.333-XX) .
32.1.7.1. Conduta: deixar de executar o objeto do Pronac 10-1606, mediante as seguintes práticas: 	a) alteração da data originalmente aprovada de execução do evento patrocinado, de modo a fazê-lo coincidir, em locais contíguos e datas, com outro evento, também organizado pelo proponente, para o qual os indícios apontam que foram direcionados os recursos captados; 	b) não comprovação de que 3 (três) , das 8 (oito) bandas  declaradas pelo proponente, tenham efetivamente se apresentado no evento patrocinado;   	c) apresentação de material de divulgação insuficiente para comprovar a realização do evento; 	d) não comprovação da distribuição de ingressos a preço promocional, de acordo com o Plano de Distribuição.
32.1.7.2. Nexo de causalidade: A inexecução do objeto do Pronac 10-1606, constatada a partir da alteração da data do evento e suas consequências, bem como da não comprovação das apresentações das bandas declaradas pelo proponente, da realização do evento, e da distribuição dos ingressos a preço promocional, resultou no não atingimento dos objetivos do Pronac 10-1606, resultando em dano ao erário.
32.1.7.3. Culpabilidade: Não há excludentes de ilicitude, de culpabilidade e de punibilidade; é razoável supor que o responsável tinha consciência da ilicitude de sua conduta; era exigível conduta diversa da praticada, qual seja, executar o Pronac 10-1606 em estrita conformidade ao projeto aprovado no âmbito do MinC, comprovando sua integral execução ao final, mediante a apresentação de elementos que atestem a efetiva realização do evento, com as apresentações das bandas declaradas pelo proponente, bem como a distribuição de ingressos a preço promocional.
Quanto à alegação de que a instrução inicial tenha dirigido aos responsáveis "uma imputação de suposto favorecimento de evento privado que sequer foi demonstrado", entende-se que as análises precedentes, em especial aquelas efetuadas nos itens 89 a 100, demonstram as razões que fundamentaram as citações efetuadas.
Diante disso, propõe-se que a alegação seja rejeitada. 
CONCLUSÃO
Em face da análise empreendida nos itens 20 a 115, verifica-se que as alegações de defesa apresentadas pelos responsáveis Eberth Teles Santos e JDE Promoções Artísticas Ltda. não se prestaram a afastar a constatação de inexecução total do Pronac 10-1606, em decorrência das irregularidades apontadas na instrução inicial (peça 69) e nos respectivos ofícios citatórios (peças 76 e 77) .
Como visto, a defesa optou por sustentar argumentos já analisados tanto no extinto MinC, como neste Tribunal, não acrescentando qualquer elemento documental apto a infirmar a conclusão  de que o evento "Ceará Music Instrumental 2010" foi executado apenas formalmente, tendo sua data alterada, de forma preordenada, para coincidir com o "Ceará Music 2010", de modo a cobrir, ao menos em parte os custos de produção desse evento, com a cobrança de ingressos na faixa de R$ 45,00 a 400,00 (vide itens 96 e 97) .
No que tange ao exame da boa-fé dos responsáveis para fins de concessão de novo prazo para o recolhimento do débito sem a incidência de juros de mora (art. 202 do Regimento Interno do TCU) , o exame realizado nos itens 102-104 não permite reconhece-la em relação ao Sr. Eberth Teles Santos e, por conseguinte, à empresa JDE Produções Artísticas Ltda., pessoa jurídica por ele dirigida.
Por fim, reitera-se a análise do item 66, no sentido de que, no presente caso, não ocorreu a prescrição da pretensão de punitiva do TCU, na forma do Acórdão 1441/2016-TCU-Plenário, uma vez que a data da irregularidade sancionada recaiu em 11/10/2010, e o ato que ordenou a citação dos responsáveis data de 22/7/2020  (peça 71) 
PROPOSTA DE ENCAMINHAMENTO
Diante do exposto, submetemos os autos à consideração superior, propondo ao Tribunal:
rejeitar as alegações de defesa apresentadas pelos responsáveis JDE Produções Artísticas Ltda. (CNPJ: 04.146.707/0001-61) e Eberth Teles Santos (CPF: XXX.729.333-XX) ;
julgar irregulares, nos termos dos arts. 1º, inciso I; 16, inciso III, alíneas 'b' e 'c'; 19 e 23, inciso III, todos da Lei 8.443/1992, as contas dos responsáveis JDE Produções Artísticas Ltda. (CNPJ: 04.146.707/0001-61) e Eberth Teles Santos (CPF: XXX.729.333-XX) , condenando-os solidariamente ao pagamento das importâncias a seguir especificadas, atualizadas monetariamente e acrescidas dos juros de mora, calculadas a partir das datas discriminadas até a data da efetiva quitação do débito, fixando-lhes o prazo de quinze dias, para que comprovem, perante o Tribunal, o recolhimento das referidas quantias aos cofres do Fundo Nacional de Cultura, nos termos do art. 23, inciso III, alínea "a", da citada lei, c/c o art. 214, inciso III, alínea "a", do Regimento Interno do TCU.  
		Débitos relacionados ao responsável Eberth Teles Santos (CPF: XXX.729.333-XX) em solidariedade com JDE Produções Artísticas Ltda. (CNPJ: 04.146.707/0001-61) :
	Data de ocorrência
	Valor histórico (R$) 

	11/10/2010
	575.000,00

	15/10/2010
	240.000,00

Valor atualizado do débito (com juros) em 3/8/2021: R$ 1.725.877,52.
aplicar individualmente aos responsáveis JDE Produções Artísticas Ltda. (CNPJ: 04.146.707/0001-61) e Eberth Teles Santos (CPF: XXX.729.333-XX) , a multa prevista no art. 57 da Lei 8.443/1992 c/c o art. 267 do Regimento Interno do TCU, fixando-lhes o prazo de quinze dias, a contar da notificação, para que comprovem, perante o Tribunal (art. 214, III, alínea "a", do Regimento Interno do TCU) , o recolhimento da dívida aos cofres do Tesouro Nacional, atualizada monetariamente desde a data do acórdão que vier a ser proferido por este Tribunal até a data do efetivo recolhimento, se paga após o vencimento, na forma da legislação em vigor;
autorizar, desde logo, a cobrança judicial das dívidas, caso não atendidas as notificações, na forma do disposto no art. 28, inciso II, da Lei 8.443/1992;
autorizar também, desde logo, se requerido, com fundamento no art. 26, da Lei 8.443, de 1992, c/c o art. 217, §§ 1º e 2º do Regimento Interno do TCU, o parcelamento da (s) dívida (s) em até 36 parcelas, incidindo, sobre cada parcela, corrigida monetariamente, os correspondentes acréscimos legais, fixando-lhe o prazo de quinze dias, a contar do recebimento da notificação, para comprovar, perante o Tribunal, o recolhimento da primeira parcela, e de trinta dias, a contar da parcela anterior, para comprovar os recolhimentos das demais parcelas, devendo incidir, sobre cada valor mensal, atualizado monetariamente, os juros de mora devidos, no caso do débito, na forma prevista na legislação em vigor, alertando os responsáveis de que a falta de comprovação do recolhimento de qualquer parcela importará o vencimento antecipado do saldo devedor, nos termos do § 2º do art. 217 do Regimento Interno deste Tribunal; 
enviar cópia do Acórdão a ser prolatado à Procuradoria da República no Estado do Ceará, nos termos do § 3º do art. 16 da Lei 8.443/1992, c/c o § 7º do art. 209 do Regimento Interno do TCU, para adoção das medidas cabíveis; e
enviar cópia do Acórdão que vier a ser proferido à Secretaria Especial da Cultura e aos responsáveis, para ciência;
informar à Procuradoria da República no Estado do Ceará, à Secretaria Especial da Cultura e aos responsáveis que a presente deliberação, acompanhada do Relatório e do Voto que a fundamenta, está disponível para a consulta no endereço www.tcu.gov.br/acordaos, além de esclarecer que, caso requerido, o TCU poderá fornecer sem custos as correspondentes cópias, de forma impressa; e
informar à Procuradoria da República no Estado do Ceará que, nos termos do parágrafo único do art. 62 da Resolução TCU 259/2014, os procuradores e membros do Ministério Público credenciados nesta Corte podem acessar os presentes autos de forma eletrônica e automática, ressalvados apenas os casos de eventuais peças classificadas como sigilosas, as quais requerem solicitação formal."
	É o relatório.

Antônio Braga Neto (17.713/OAB-CE) e outros, representando Eberth Teles Santos e JDE Promoções Artísticas Ltda.

Procurador Marinus Eduardo De Vries Marsico

TOMADA DE CONTAS ESPECIAL. CAPTAÇÃO DE RECURSOS PARA EVENTO CULTURAL. AUSÊNCIA DE COMPROVAÇÃO DA CORRETA APLICAÇÃO. IMPROCEDÊNCIA DAS ALEGAÇÕES DE DEFESA. IRREGULARIDADE DAS CONTAS, DÉBITO E MULTA.

TOMADA DE CONTAS ESPECIAL (TCE)

A Secretaria de Fomento e Incentivo à Cultura do extinto Ministério da Cultura instaurou esta tomada de contas especial contra a JDE Promoções Artísticas Ltda. e seu dirigente Eberth Teles Santos em razão da ausência de comprovação da correta aplicação de R$ 815.000,00, captados com amparo na Lei Rouanet para realizar o evento "Ceará Music Instrumental 2010", com duração de 2 dias, em Fortaleza/CE, com apresentação de grupos de música instrumental brasileiros e estrangeiros.
2.	O evento em questão seria complementar e ocorreria 2 dias antes do festival "Ceará Music", que já acontecia há dez anos, com apresentação de bandas de "pop rock" para um público médio de 100.000 pessoas.
3.	A prestação de contas enviada ao Ministério da Cultura foi inicialmente aprovada com ressalvas, e, posteriormente, após diligências, foi rejeitada por aquele órgão, em virtude do não cumprimento do plano de trabalho aprovado, já que o evento incentivado ocorreu simultaneamente com o "Ceará Music", sem apresentação de todos os grupos previstos e sem distribuição dos 1.000 ingressos previstos a preços populares, o que caracterizou desvio de finalidade.
4.	No âmbito desta Corte, os responsáveis foram citados pela inexecução total do objeto do projeto, caracterizada pelas seguintes ocorrências:  "a) alteração da data originalmente aprovada de execução do evento patrocinado, de modo a fazê-lo coincidir, em locais contíguos e datas, com outro evento, também organizado pelo proponente, para o qual os indícios apontam que foram direcionados os recursos captados; b) não comprovação de que 3 (três) , das 8 (oito) bandas  declaradas pelo proponente, tenham efetivamente se apresentado no evento patrocinado;   c) apresentação de material de divulgação insuficiente para comprovar a realização do evento; d) não comprovação da distribuição de ingressos a preço promocional, de acordo com o Plano de Distribuição."
5.	Após analisarem os argumentos de defesa apresentados pela empresa e por seu dirigente, a Secretaria de Controle Externo de Tomada de Contas Especial - SecexTCE e o Ministério Público junto ao TCU - MPTCU, em pareceres uniformes, opinaram, em resumo, pela rejeição daquelas alegações, pela irregularidade destas contas especiais, pela imputação aos dois responsáveis de débito solidário e pela aplicação a ambos da multa do art. 57 da Lei 8.443/1992.
6.	Endosso tais manifestações, que incluo entre minhas razões de decidir.
7.	Em caráter preliminar, foi requerida restituição do prazo para apresentação de defesa, em virtude da pandemia de Covid-19 e da consequente dificuldade de obtenção de documentos arquivados em escritórios de coordenadores e produtores culturais.
8.	Tal alegação, entretanto, não merece acolhida, pois, embora possam ser reconhecidas dificuldades decorrentes da pandemia, os responsáveis foram citados em setembro de 2020, no caso da JDE, e em dezembro de 2020, no caso de Eberth Teles Santos. No entanto, transcorridos vários meses, e apesar não só da possibilidade de juntada de novos elementos até o término da instrução do processo, mas também do abrandamento da crise sanitária e do desenvolvimento de instrumentos para viabilizar o funcionamento das organizações em tal situação de crise, não trouxeram documentos ou alegações adicionais.
9.	Também em preliminar, alegou-se a ocorrência de: (i) prescrição das pretensões indenizatória e punitiva desta Corte, (ii) prescrição intercorrente da Lei 9.873/1999 no exame da prestação de contas pelo MinC; e (iii) comprometimento do direito de defesa em razão do longo tempo decorrido entre os fatos e as citações, o que dispensaria a instauração de tomada de contas especial, nos termos da Instrução Normativa TCU 71/2021.
10.	Nenhuma dessas ocorrências, entretanto, veio a se concretizar.
11.	No tocante à pretensão indenizatória, não obstante a fixação pelo Supremo Tribunal Federal - STF, no Recurso Extraordinário - RE 636.886, do Tema 899, segundo o qual "é prescritível a pretensão de ressarcimento ao erário fundada em decisão do tribunal de contas", esta Corte tem entendido que tal manifestação se refere exclusivamente à fase de execução de suas deliberações, sem nada definir a respeito da etapa de formação daqueles títulos. Assim, continua válido o posicionamento pela imprescritibilidade adotado pelo STF no MS 26.210, igualmente consagrado na Súmula TCU 282.
12.	Com respeito à pretensão ressarcitória, verifica-se não haver transcorrido o prazo decenal estipulado no Acórdão 1441/2016-TCU-Plenário, já que o prazo para prestação de contas esgotou-se em 2011 e os responsáveis foram citados ainda em 2020.
13.	Igualmente não houve comprometimento da ampla defesa e do contraditório, visto que, além de não haverem especificado qual o comprometimento efetivamente ocorrido, os responsáveis, ao longo do intervalo de tempo acima descrito, foram notificados pelo Ministério da Cultura por diversas vezes, a primeira delas ainda em 2016.
14.	No que tange à prescrição intercorrente da Lei 9.873/1999 no exame da prestação de contas apresentada ao MinC, deve ser lembrado que o mencionado diploma legal é aplicável apenas aos processos em que a Administração, no exercício do poder de polícia, objetiva a aplicação de sanções. Este, entretanto, não é o caso do processo administrativo de análise de prestação de contas, que busca tão somente verificar a regularidade daqueles demonstrativos e, eventualmente, constatar a necessidade de restituição de valores, o que tem índole indenizatória, e não sancionatória.
15.	Finalmente, ainda em preliminar, foi alegado que, depois da aprovação com ressalvas das contas pelo MinC, não seria possível àquela Pasta agravar a situação dos responsáveis na fase revisional, conforme ocorreu no caso concreto, ante a vedação prevista no art. 65 da Lei 9.784/1999.
16.	O aludido dispositivo legal, contudo, não se aplica à situação em exame, pois se refere a "processos administrativos de que resultem sanções", o que não é o caso das prestações de contas encaminhadas ao MinC, nos quais, como visto há pouco, apenas se verifica a regularidade da aplicação dos recursos públicos e, em caso negativo, se propõe o ressarcimento, o que, repita-se, tem natureza indenizatória, e não punitiva.
17.	No mérito, argumentou-se que: (i) apesar de não haver recursos para contratação de bandas estrangeiras, o festival foi realizado com a apresentação de bandas nacionais; (ii) o evento incentivado foi realizado concomitantemente com o "Ceará Music 2010", mais tradicional e de maior porte, o que levou a imprensa a focar sua atenção neste último e explica a falta de notícias na mídia sobre o "Ceará Music Instrumental"; (iii)  a realização simultânea ampliou o público do evento patrocinado (iv) foram atingidos os objetivos previstos; (v) foi enviado ao MinC material que comprovaria a realização do evento incentivado; (vi) a ocorrência simultânea dos dois festivais também foi comprovada por declarações de entidades da sociedade cearense; (vii) seriam descabidas as conclusões da SecexTCE, em sua primeira manifestação nos autos, de que "as cinco bandas relacionadas ao "Ceará Music Instrumental 2010" teriam realizado suas apresentações no "Ceará Music 10 Anos" como eventos de "pop rock" e de que o Pronac 10-1606 teria sido executado apenas formalmente"; (viii) a boa-fé dos defendentes deve ser reconhecida ante a realização do evento previsto, apenas com alteração de datas, além de não haver conduta que tenha denotado dolo ou acarretado prejuízo ao erário.
18.	Como mostrou a SecexTCE, tais argumentos são, em essência, similares aos que foram apresentados pelos responsáveis ao MinC e rejeitados por aquela Pasta. Também não podem ser aceitos por esta Corte, pois:
	(i) remanescem pendentes de comprovação as apresentações de cinco das oito bandas previstas, uma vez que não foi apresentado qualquer material que confirmasse a realização de tais apresentações;
	(ii) não foi trazido qualquer estudo que demonstrasse o suposto benefício de público obtido com a concomitância de eventos, nem qualquer comprovação da distribuição dos 1.000 ingressos promocionais de R$ 15,00 previstos, fato que acarretou prejuízo ao público que deveria ter sido beneficiado, que teve que pagar os preços praticados no "Ceará Music 2010, cujos ingressos variavam entre R$ 45,00 e R$ 400,00;
	(iii) as supostas declarações de entidades que comprovariam a realização do evento não foram juntadas aos autos, e, ainda que o fossem, não teriam valor probatório significativo, conforme a jurisprudência desta Corte;
	(iv) o apontamento inicial da SecexTCE de que a execução do Pronac 10-1606 foi apenas formal é reforçado, em primeiro lugar, pelo fato de que os recursos foram captados para patrocínio de música instrumental, cujo abatimento fiscal é de 100% do valor patrocinado, em contraste com outras modalidades culturais, cujo abatimento varia de 30% a 80%, o que seria mais atrativo para eventuais patrocinadores, e, em segundo lugar, pela simultaneidade dos eventos, o que robustece os indícios de que se almejava, de fato, "reforçar, mediante o aporte de recursos captados com base em patrocínios e doações integralmente incentivadas, a execução do 'Ceará Music 2010', cuja rentabilidade era sabidamente mais elevada que a de um evento meramente instrumental";
	(v) a "alteração unilateral da data do evento - desprovida de qualquer análise ou estudo que a fundamentasse, bem como da devida autorização do extinto MinC -, de modo a fazê-lo coincidir com o 'Ceará Music 2010', suscitando suspeita fundada de que o a alteração tenha se realizado para cobrir parte dos gastos desse evento (vide item 98) - já se mostraria suficiente para afastar o reconhecimento da boa-fé dos responsáveis";
	(vi) o dano ao erário decorreu da inexecução total do objeto patrocinado, conforme demonstrado nos autos e descrito nos ofícios citatórios, que indicaram expressamente todos os elementos necessários à responsabilização dos defendentes.  
	Refutadas, pois, as alegações dos responsáveis e não demonstrada a correta aplicação dos recursos arrecadados, acolho os pareceres da unidade técnica e do MPTCU e voto pela adoção da minuta de acórdão que trago a este Colegiado.
TCU, Sala das Sessões, em 21 de setembro de 2021.
JORGE OLIVEIRA 
Relator